【裁判字號】    97,重上更(四),60
【裁判日期】    970910
【裁判案由】    擄人勒贖等
【裁判全文】
臺灣高等法院刑事判決              97年度重上更(四)字第60號
上  訴  人  臺灣臺北地方法院檢察署檢察官
上  訴  人
即  被  告  乙○○
選任辯護人  陳適庸律師
            許博森律師
被      告  戊○○
選任辯護人  丁福慶律師
            陳智勇律師
            洪嘉傑律師
被      告  甲○○
選任辯護人  陳佳瑤律師
上列上訴人等因被告等擄人勒贖等案件，不服臺灣臺北地方法院
91年度重訴字第1號，中華民國91年8月14日第一審判決（起訴案
號：臺灣臺北地方法院檢察署90年度偵字第18115號、第19149號
、第20041號、第22012號、第23525號、第24443號、第25671 號
），提起上訴，經判決後，由最高法院第四次發回更審，本院判
決如下：
    主  文
原判決關於乙○○、戊○○、甲○○部分均撤銷。
乙○○共同連續意圖勒贖而擄人，處有期徒刑拾貳年，褫奪公權
陸年。
戊○○共同意圖勒贖而擄人，處有期徒刑拾年，褫奪公權陸年。
甲○○對於依據法令從事公務之人員，共同關於違背職務之行為
，交付賄賂，處有期徒刑參年，褫奪公權貳年，減為有期徒刑壹
年陸月，褫奪公權壹年。
    犯罪事實
壹、乙○○與辛○○、庚○○共同擄妓勒贖部分：
    乙○○與已經判處罪刑確定之庚○○（經本院前審判處有期
    徒刑十四年確定）均係內政部警政署保安警察第一總隊（下
    稱保一總隊）第二大隊第五中隊隊員，該隊法定任務為拱衛
    中央憲政機關，準備應變及協助地方治安；國營與國、省（
    市）合營及特定事業機構之安全維護事項；海關安全維護、
    配合查緝巡邏及安全檢查事項；保安警察警力派遣、勤務規
    劃、訓練、督導及與業務有關之刑事、外事事項；其他保安
    、警備、警戒、警衛及秩序維護等事項，負有與保安業務有
    關之刑事犯罪偵防職務；皆為依據法令從事公務之人員。其
    等於民國（下同）九十年七月間，結識在「愛買應召站」擔
    任俗稱「馬伕」即負責接送應召女子至各地旅館賣淫工作之
    辛○○（媒介女子為性交罪部分，經原審判決確定；擄妓勒
    贖部分亦經本院前審判處有期徒刑十年確定），因辛○○自
    九十年五月間（起訴書誤載為七、八月），負責載送假結婚
    真賣淫之大陸女子壬○○（另依證人保護法為不起訴處分，
    已經遣送出境）至台北縣、市各地旅館或飯店賣淫期間，獲
    悉部分不肖員警至大陸賣淫女子出沒之賓館或飯店，假借執
    行「正俗專案」之名，臨檢盤查假藉結婚來台賣淫之大陸女
    子賣淫之職務上方法，使受盤查之來台賣淫大陸女子，畏於
    警察查獲後將遣返大陸而亟欲脫罪，及應召業者恐旗下之大
    陸女子被查獲遣返，將造成重大損失，而不敢妄行報案或聲
    張之弱點，辛○○本人因長期載送大陸賣淫女子，得以輕易
    辨識出在賓館或飯店進出之大陸來台賣淫女子，乃與庚○○
    、乙○○於同年八月初，共同謀議利用警察職務之身分，基
    於意圖勒贖而擄人之概括犯意，並自九十年八月五日起至同
    年月二十二日止，沿襲前開不肖員警之方式，以擄妓勒贖方
    式，向不同應召業者勒贖交付贖款後，再釋放所擄獲之大陸
    女子。其詳細經過情形如下：
  (一)九十年八月一日八時起至同年月四日八時止，庚○○請病假
    ，同年月四日八時以後至六日八時止則為輪休假，乙○○則
    自八月四日十四時起至六日八時止輪休假，乙○○與庚○○
    、辛○○等，乃於九十年八月五日下午五時二十分，由庚○○與辛○○先至台北縣永和市○○路二二二號詠翔租賃公司
    ，由辛○○出名承租車號○○─○○○○號裕隆ＣＥＦＩＲ
    Ｏ小客車後，庚○○再打電話予乙○○，由辛○○駕駛車載
    庚○○至台北縣中和市○○街乙○○住家附近搭載乙○○後
    ，三人即前往台北市○○○○○路、建國南、北路等大陸賣
    淫女子經常出沒之「上豪」、「儂來」「豪城」、「姿苑」
    等賓館、飯店外守候，嗣於同日晚上十時許，其等在台北市
    ○○○路一段二七五號「豪城飯店」外守候時，辛○○發現
    甫完成性交易之癸○○（另依證人保護法為不起訴處分，已
    經遣送出境）自豪城飯店步出，即判斷癸○○應係假結婚來
    台真賣淫之大陸女子，遂選定癸○○為目標，由庚○○、乙○○下車出示警察人員服務證藉故盤查，要求癸○○出示證
    件，經癸○○出示大陸旅行證確認癸○○係大陸女子後，以
    懷疑癸○○涉嫌賣淫為由，命令癸○○上車，癸○○因係大
    陸來台賣淫女子，懼怕警察，即隨庚○○、乙○○等人上車
    ，癸○○上車後坐於左後座，庚○○則坐於右後座負責看管
    癸○○，因此非法剝奪癸○○之行動自由。迨擄人得逞後，
    坐於駕駛座旁之乙○○即將癸○○之行動電話關機，並搜查
    癸○○之背包，辛○○則將車子開至台北市大佳河濱公園停
    車，庚○○、乙○○即強命癸○○下車並撥打行動電話回所
    屬「法拉利」應召站，迨電話撥通後，乙○○即向「法拉利
    」應召站負責人子○○強勒贖款，並稱子○○違法經營應召
    業，如不拿錢出來贖人，則將癸○○移送法辦並遣送回大陸
    等之事恐嚇子○○，致子○○因此心生畏懼，而與乙○○達
    成以新台幣（下同）六萬元放人之合意，並約定於台北市內
    湖區某地點取款。庚○○等三人為防萬一，乃由辛○○駕所
    承租之車輛載乙○○至約定之內湖區某地點取款，庚○○則
    負責看管癸○○，並與癸○○改搭不詳車號之計程車至中山
    高速公路內湖交流道某涵洞等候，嗣確認辛○○與乙○○取
    得勒贖款項四萬元後（子○○所交付之另外二萬元係由替「
    法拉利」應召站出面與乙○○、辛○○協調交付贖款之不詳
    姓名年籍之成年男子取得），庚○○始於翌日凌晨一時許，
    將癸○○交由「法拉利」應召站負責人子○○帶回，嗣庚○○則自行搭計程車至台北市○○區○○路某加油站等候與辛○○、乙○○會合，並朋分勒索款項四萬元，由辛○○分得
    二萬元，庚○○、乙○○各分一萬元。
  (二)庚○○、乙○○於同年八月十四日十四時起至同月十七日八
    時止均為輪休假，先由辛○○於同年月十五日晚上八時五分
    許，至詠翔租賃公司承租車號○○─○○○○號裕隆ＣＥＦ
    ＩＲＯ小客車，再與庚○○、乙○○會合，前往大陸賣淫女
    子經常出沒之賓館或飯店外守候，至同日晚上十一時許，辛○○見正欲進入豪城飯店之丑○○（另由檢察官處分不起訴
    ，已經遣返出境），研判丑○○亦係假結婚真賣淫之大陸女
    子，由乙○○趨前出示警察人員證件盤查，以懷疑丑○○涉
    嫌賣淫為由，要求丑○○進入前開車內協助調查。丑○○因
    係大陸來台賣淫女子，害怕具有警察身分之乙○○，即隨乙○○進入車內，乙○○並坐於車後座看守丑○○，庚○○則
    坐於前座，控制剝奪丑○○之行動自由而擄人得逞後，辛○○旋將車子開至大佳河濱公園停車後，並持丑○○行動電話
    與丑○○所屬之「愛買」應召站連繫，假借庚○○、乙○○
    警察之身分，向丑○○所屬之「愛買」應召站不詳姓名綽號
    「財哥」之成年負責人，以其違法引進大陸賣淫女子、經營
    應召業等事由，向「財哥」之人勒索財物，致「財哥」因而
    心生畏懼，害怕丑○○因此被移送或遣返而不能繼續賣淫，
    繼而與辛○○達成六萬元放人之合意，約定於建國北路、民
    權東路口之第一殯儀館前交款放人。辛○○因丑○○與其同
    屬「愛買」應召站旗下員工，為免被該應召站之人發現，先
    行下車至建國高架橋下監控，由庚○○載乙○○與丑○○同
    往約定之第一殯儀館，迄翌日凌晨一、二時許，自稱大安分
    局管區（或中山分局長春路派出所）警員（姓名、年籍不詳
    ），代表「愛買」應召站前來交涉，庚○○與對方互相出示
    警察證件取信後，由「愛買」應召站之代表居間交付三萬元
    予庚○○（其餘之三萬元由該居間出面協調之員警抽取），
    乙○○於庚○○取得勒索之款項後，始讓丑○○由其所屬之
    「愛買」應召站之人員接回，而庚○○與乙○○取得勒索款
    項後，即至西門町某不知名之電動玩具店前與辛○○會合，
    並朋分勒索所得之款項。
  (三)乙○○與庚○○二人於同年八月十九日十八時至二十日八時
    止，均輪休外宿假，渠等與辛○○續承前意圖勒贖之概括犯
    意聯絡，三人於同年月十九日下午十七時四十五分許，齊赴
    詠翔租賃公司，由乙○○出面以其名義及所有之機車作擔保
    承租車號○○—○○○○號三陽雅哥轎車一部，旋即至前開
    大陸賣淫女子經常出沒之豪城賓館附近守候，至同日晚上九
    時許，適有一名不知真實姓名之女子走出豪城飯店，辛○○
    研判亦係假結婚真賣淫之大陸女子，乃由乙○○及庚○○趨
    前出示警察人員證件盤查，以懷疑該名女子涉嫌賣淫為由，
    要求該名女子進入前開車內協助調查。該名大陸女子因係來
    台賣淫，害怕具有警察身分之乙○○及庚○○，即隨乙○○
    等人進入車內，由乙○○並坐於車後座看守該名女子，庚○○則坐於前座，控制剝奪該名女子之行動自由而擄人得逞後
    ，辛○○旋將車子開至某河濱公園停車後，辛○○及庚○○
    即下車，並持該名大陸女子之行動電話與其所屬之應召站公
    司連繫，而以同前所述之方式向該名女子所屬應召站公司之
    不詳姓名之負責人員勒索財物，致該應召站公司之不詳姓名
    負責人心生畏懼，害怕該名遭擄之大陸女子因此被移送或遣
    返而不能繼續賣淫，繼而與辛○○達成交付不詳金額之贖款
    後放人之合意，約定於台北市○○○○道下之涵洞交款放人
    。乙○○等人到達約定地點後，因懷疑遭人跟監，乃未取贖
    款而將該大陸女子載回原賓館附近釋回。
貳、戊○○與寅○○共同擄妓勒贖部分：
    戊○○與寅○○（業經本院前審判處有期徒刑十二年確定）
    係台北市政府警察局中山分局圓山派出所勤區警員，負有一
    般刑事案件犯罪偵防任務，另兼負責該所「正俗專案」及取
    締之職，均為依據法令從事公務之人員。寅○○於九十年八
    月十四日晚上九時許，著便服駕駛其所有車號○○─○○○○號自用小客車，至台北市○○街之洗車場休息，獲悉台北
    市○○○路○段五八號之一「儷舍飯店」（起訴書誤載為儷
    舍賓館）七○二號房間，有大陸女子與男客從事性交易之情
    資，明知「儷舍飯店」位於台北市中正區，屬中正第一分局
    仁愛派出所之轄區範圍，並非圓山派出所之轄區，擔心其著
    便服無法令大陸賣淫女子及嫖客懾服及取得飯店人員之配合
    ，旋聯繫所內備勤著員警制服配槍之戊○○擅自脫勤溜班，
    騎警用機車至台北市○○○路、農安街口與其會合。會合後
    ，寅○○即向戊○○說明原委，告知勒索之財物如何朋分，
    戊○○聞後即應允與寅○○達成擄人勒贖之犯意聯絡，二人
    既未依規定向派出所主管或值班台報告，亦未經報請上級核
    准，擅自跨越轄區，假借臨檢查察妨害風化案件之名，共乘
    寅○○駕駛之自用小客車，沿新生高架橋，下金山南路直達
    「儷舍飯店」，戊○○原騎乘之警用機車則置於會合地附近
    。同日晚上九時三十四分許到達「儷舍飯店」後，為避免櫃
    台服務人員警覺通報，由著便服之寅○○先入內向櫃台服務
    人員丁○○表示要到七○二號房找朋友，上樓至七○二號房
    前，先行控制該房間之出入口，待著員警制服之戊○○繼之
    上樓後，即藉口臨檢之名入房，由戊○○檢視該房內女子即
    壬○○之皮包，佯作調查賣淫事證，並令房內不詳姓名年籍
    之男客離去，因確定壬○○係使用旅行證之大陸女子無誤後
    ，寅○○、戊○○乃假借有必要將壬○○帶回派出所進一步
    查驗身分真假之職務上方法，佯裝要求壬○○與其上車回所
    協助調查，壬○○因懾服寅○○、戊○○之警察身分，遂不
    得不上車協助調查，由戊○○坐於車後座看守壬○○，剝奪
    壬○○之行動自由而擄人得逞，等待壬○○之所屬之應召業
    者來電。嗣任職於台北市政府警察局中正二分局刑事偵查員
    卯○○（係壬○○之經紀人，負責替應召業者圍事，擔任應
    召業者公關警察，另案通緝中），以其使用之000000
    0000號、0000000000號行動電話，多次與壬○○使用之0000000000號行動電話聯絡，壬○○
    遂先後將行動電話分別交付予戊○○、寅○○接聽，卯○○
    在電話中表明警察身分，寅○○、戊○○二人為達勒索之目
    的，與卯○○約於新生公園見面，以進行交付贖款及放人事
    宜。然脫勤溜班之戊○○，適因途中接獲圓山派出所值班台
    來電，表示另有勤務正待其本人回所執勤，須即刻返所復勤
    ，其便於新生北路、農安街口下車，騎乘其先前停放於該處
    之警用機車回所。寅○○在戊○○下車離去後，為防止壬○○脫逃，乃命其改坐於駕駛座旁，以利繼續監管，並於晚上
    十時三十四分許到達新生公園，向卯○○勒索六萬元之贖款
    ，卯○○因唯恐不依寅○○之要求，寅○○將壬○○移送偵
    辦而遭遣返，無法繼續賣淫，甚至擔任應召業者公關警察之
    事遭揭發，而心生畏懼，經與寅○○議價，寅○○復以電話
    與回所復勤之戊○○協商，寅○○與卯○○達成四萬元放人
    之合意後，卯○○即將事先備妥之茶葉罐一罐（罐內裝有四
    萬元之現金贖款）交付寅○○，寅○○於取得前開贖款後，
    始將壬○○釋放交予卯○○，並告知戊○○已處理完畢。翌
    （八月十五日）日稍晚，寅○○再趁上班時間，在派出所與
    戊○○碰面時，將一萬元分予戊○○。
、甲○○交付賄賂與寅○○部分：
    甲○○與寅○○（業經本院前審判處收受賄賂罪有期徒刑四
    年確定）皆係台北市政府警察局中山分局圓山派出所勤區警
    員，負有一般刑事案件犯罪偵防調查職務，為依據法令從事
    公務之人員。甲○○於轄內結識姓名、年籍不詳綽號「小陳
    」之成年男子（「小陳」使用0000000000行動電
    話，經查係以偽造之辰○○之國民身分證申領使用），其明
    知「小陳」係以媒介男女性交易為常業之應召業者，竟未予
    舉發查辦，反告知所使用之0000000000行動電話
    號碼，俾「小陳」旗下之應召女子遇警盤查或臨檢時，得適
    時通知渠到場關說、擺平。九十年九月八日凌晨三時許，寅
    ○○與同所警員巳○○分乘警用機車，共同執行轄內巡邏勤
    務，在台北市○○○路、農安街口附近，發現己○○駕駛之
    車牌號碼○○─○○○號計程車行跡可疑，欲攔車盤查；己○○自知車內載有前科紀錄之友人午○○及姓名年籍不詳綽
    號「多多」之大陸女子，恐遭警盤查懷疑其等媒介賣淫，加
    速逃離現場，寅○○與巳○○則自後追趕。迨行至林森北路
    、農安街口，因紅燈受阻，寅○○與巳○○即示意己○○停
    車受檢。三時四十分許，寅○○於攔下該車後，迅即電請值
    班同仁未○○以所內電腦端末機查詢，得知己○○、午○○
    二人均有前科紀錄，復由巳○○告知盤查之「多多」係大陸
    女子，已懷疑其等乃大陸女子賣淫集團之人。己○○見狀，
    為避免遭寅○○、巳○○令其等至派出所接受進一步調查，
    即電請友人出面協助。迨三時五十分，於派出所內備勤之甲○○，接獲前開綽號「小陳」（使用0000000000
    行動電話）之應召業者來電，央求代為出面向寅○○及巳○○示惠關說，以求己○○等人免於遭警察帶回進一步調查及
    以妨害風化刑案件移送。甲○○即與「小陳」共同基於關於
    公務員違背職務之行為，期約賄賂之犯意聯絡，明知「小陳
     」之要求明顯違法，竟仍於三時五十三分，先以0000
    000000行動電話電告寅○○（0000000000
     ），表示「對方是伊朋友，放過他們，伊會馬上趕到現場
    處理」等語後，旋即擅自駕駛該所之警用巡邏車趕至現場，
    迨知悉受盤查之三人應係從事媒介賣淫等行為後，明知為應
    召站業者關說私縱被盤查之犯罪嫌疑人，係違背法令之舉，
    仍基於期約賄賂，將寅○○拉至一旁並私下表示：「放他們
    一馬，幫個忙，會向朋友代為爭取福利」等語，而對於正在
    執行犯罪調查職務之公務員，關於違背職務之行為，期約賄
    賂。寅○○受關說期約賄賂，可得知己○○等人之犯罪嫌疑
    益形重大，明知職務上更應深入查證，竟違背職務，不予追
    查，反轉向巳○○示意：受盤查之人係甲○○之友人，如無
    具體事證，讓其自行離去等語。惟巳○○表示要依法執行，
    不願同流合污，見當時擅自脫勤外出執意違法之甲○○，正
    將綽號「多多」之大陸女子拉至一旁竊竊私語，心生不悅，
    乃當街與甲○○發生激烈爭執。適該派出所主管申○○督勤
    ，正在附近簽巡邏箱，聽聞附近民眾反應有員警當街發生激
    烈口角爭執，即趕至現場瞭解，除不解何以正值備勤之甲○○擅自脫勤出現該地外，並向甲○○、巳○○探詢原委，因
    不瞭解寅○○已與甲○○達成違背職務期約賄賂之其中曲折
    ，以該所員警當街公然吵架恐將影響派出所警譽，即向彼等
    指示：「如查無不法事證即放人」、「有事回派出所後再說
    」等語，巳○○因誤以為主管指示已無追查必要，即不再表
    示反對，而讓己○○等三人駕車離去，甲○○、寅○○即藉
    此達成違背職務不予追查之目的，翌日，甲○○於寅○○服
    值班勤務時，交予賄賂款一萬五千元與寅○○收受。嗣經台
    灣台北地方法院檢察署檢察官指揮台北市調查處人員至圓山
    派出所搜索約談時，寅○○在偵查中對台北市調查處調查員
    自首而查獲甲○○交付賄賂之犯行。
    理  由
壹、程序部分：
一、證人癸○○、丙○○、酉○○、丑○○、丁○○、壬○○、
    巳○○於調查局、警詢之筆錄，均有證據能力。
  (一)按被告以外之人，於審判外之言詞或書面陳述，除法律有規
    定者外，不得作為證據，刑事訴訟法第一百五十九條第一項
    定有明文。而所謂法律有規定者，即包括同法第一百五十九
    條之一至之五所規定傳聞證據具有證據能力之例外情形。其
    中第一百五十九條之一第二項明定於偵查中向檢察官所為之
    陳述，「除顯有不可信之情況者外」，得為證據；第一百五
    十九條之二規定，於檢察事務官、司法警察官或司法警察調
    查中所為之陳述，如與審判中之陳述不符時，經比較結果，
    其先前之陳述，相對「具有較可信之特別情況」，且為證明
    犯罪事實存否所「必要」者，或於審判中有第一百五十九條
    之三所列死亡等原因而無法或拒絕陳述之各款情形之一，經
    證明其調查中所為陳述絕對「具有可信之特別情況」，且為
    證明犯罪事實之存否所「必要」者，亦例外賦與證據能力。
    是所謂「顯有不可信性」、「相對特別可信性」與「絕對特
    別可信性」，係指陳述是否出於供述者真意、有無違法取供
    情事之任意陳述信用性已否受確實保障而言，故應就偵查或
    警詢筆錄製作之原因、過程及其功能等加以觀察其信用性，
    據以判斷該傳聞證據是否無顯不可信或有特別可信之情況而
    例外具有證據能力，並非對其陳述內容之證明力如何加以論
    斷，二者之層次有別，不容混淆。最高法院九十五年度台上
    字第六四八九號判決意旨參照。
  (二)經查：依證人癸○○、丙○○、酉○○、丑○○、丁○○、
    壬○○、巳○○於臺北市調查局、警詢之筆錄記載，形式上
    觀之就調查局及警詢筆錄製作之過程而言，並無不可信之瑕
    疵。又證人癸○○、丙○○、酉○○、丑○○、丁○○、壬○○、巳○○等人，分別於原審、本院更一審、本院更四審
    審理傳訊到庭，亦未見渠等有何表示前揭警詢、調查局之陳
    述係受到脅迫或不當取供之情事（見原審卷(一)第一六一至一
    七四頁、卷(四)第二十至二十八頁、第一一三至一二五頁、卷
    (五)第三十七至六十三頁、一六○至一七九頁、卷(六)第三十六
    至四十五頁、本院上更一審卷(三)第二十六至三十二頁、本院
    更四審卷第一一六至一一七頁），其中證人丁○○、丙○○
    更一致證稱渠等於調查站及警詢中所陳實在，事發已久，警
    詢、調查局之陳述較清楚等語（見本院更四審卷第一一六頁
    反面至一一七頁），足見證人癸○○等人於前開警詢、調查
    局中之陳述內容，應係基於任意性所為無疑，前開證人於警
    詢、調查局中陳述之任意性、信用性既已獲確保，而具有較
    可信之特別情況，參以渠等證詞對被告犯罪事實之存否具有
    必要性，揆之前開說明，在證明被告犯罪事實存否必要的情
    況下，從客觀上之環境或條件等觀察，證人癸○○、丙○○
    、酉○○、丑○○、丁○○、壬○○、巳○○於臺北市調查
    局、警詢之筆錄陳述，有足以取代審判中交互詰問之可信性
    保證，因認證人癸○○等人前揭警詢、調查局筆錄，均有證
    據能力。被告乙○○及辯護人辯稱：證人癸○○、丙○○、
    酉○○、丑○○之警詢及調查局之筆錄，無證據能力云云；
    被告戊○○及辯護人辯稱：證人丁○○之警詢筆錄不具證據
    能力云云，均無可採。
二、證人癸○○於偵查中經具結之證述，得作為證據。
    按「檢察官職司追訴犯罪，就審判程序之訴訟構造言，檢察
    官係屬與被告相對立之當事人一方，偵查中對被告以外之人
    所為之偵查筆錄，或被告以外之人向檢察官所提之書面陳述
    ，性質上均屬傳聞證據。自理論上言，如未予被告反對詰問
    、適當辯解之機會，一律准其為證據，似有違當事人進行主
    義之精神，對被告之防禦權亦有所妨礙；然而現階段刑事訴
    訟法規定檢察官代表國家偵查犯罪、實施公訴，必須對於被
    告之犯罪事實負舉證之責，依法其有訊問被告、證人及鑑定
    人之權，證人、鑑定人且須具結，而實務運作時，偵查中檢
    察官向被告以外之人所取得之陳述，原則上均能遵守法律規
    定，不致違法取供，其可信性極高，為兼顧理論與實務，乃
    於修正刑事訴訟法時，增列第一百五十九條之一第二項，明
    定被告以外之人（含被害人、證人等）於偵查中向檢察官所
    為陳述，除顯有不可信之情況者外，得為證據，並於九十二
    年九月一日施行。」最高法院九十三年度台上字第二三九七
    號判決意旨參照。經查：證人癸○○於偵查中向檢察官所為
    關於其遭被告乙○○等擄走向其所屬應召公司勒贖之陳述，
    並無顯不可信之情況，依上開規定，自可採為證據。是被告
    乙○○具狀指摘證人癸○○之偵查筆錄，為被告以外之人於
    審判外之陳述，無證據能力云云，顯無可採。
三、共同被告庚○○、辛○○於警詢、調查局之陳述筆錄，對被
    告乙○○之犯行；共同被告寅○○之警詢筆錄對被告戊○○
    、甲○○之犯行（屬於證人性質之部分），均得作為證據。
    按「刑事審判上之共同被告，係為訴訟經濟等原因，由檢察
    官或自訴人合併或追加起訴，或由法院合併審判所形成，其
    間各別被告及犯罪事實仍獨立存在。故共同被告對於其他共
    同被告之案件而言，為被告以外之第三人，本質上屬於證人
    ，為確保被告對證人之詰問權，證人於審判中，應依法定程
    序，到場具結陳述，並接受被告之詰問，其陳述始得作為認
    定被告犯罪事實之判斷依據，此觀司法院釋字第五八二、五
    九二號解釋意旨甚明。」最高法院九十五年度台上字第二七
    二四號判決意旨可資參照。另按「依司法院釋字第五八二、
    五九二號解釋意旨，在民國九十二年九月一日刑事訴訟法修
    正生效之前、後，繫屬於各級法院之刑事案件，其個案事實
    之認定涉及以共同被告之陳述，作為其他共同被告論罪之證
    據者，法院就被告本人之案件調查共同被告時，均須使該共
    同被告立於證人之地位，踐行人證之法定調查程序；又共同
    被告於審判外之陳述，依法律特別規定得作為證據者，除客
    觀上不能受詰問者外，於審判中仍應依法接受詰問程序，藉
    以保障被告本人之詰問權。」亦有最高法院九十五年度台上
    字第四一八九號判決意旨可參。經查：庚○○、辛○○、寅
    ○○及被告乙○○、戊○○、甲○○等人，經檢察官將其等
    一同提起公訴，而成為共同被告之關係。本院更二審及本院
    就被告戊○○、甲○○、乙○○本人之案件調查共同被告時
    ，業已使共同被告寅○○、庚○○、辛○○立於證人之地位
    ，踐行人證之法定調查程序，依法命其具結陳述後，並予被
    告詰問之機會，嗣本院審理時，並再提示證人即共同被告寅
    ○○之上開供述筆錄及要旨，由被告等依法辯論，有本院九
    十七年八月十三日審判筆錄可按（見本院卷第一五一頁），
    揆諸前揭說明，本件共同被告庚○○、辛○○、寅○○之前
    於警詢所為不利於其他共同被告之陳述筆錄，既已賦予被告
    反對詰問權，並踐行之合法調查程序，則共同被告庚○○等
    人對被告乙○○等人之供述筆錄或審判外之陳述，均得作為
    證據。是被告乙○○具狀指摘共同被告庚○○、辛○○之警
    詢及調查局筆錄；被告戊○○、甲○○分別具狀指摘共同被
    告寅○○之警詢、調查局筆錄，為被告以外之人於審判外之
    陳述，無證據能力云云，尚非可採。
四、共同被告庚○○、辛○○於偵查及歷審之陳述筆錄，對被告
    乙○○之犯行；共同被告寅○○於偵查及歷審之陳述筆錄對
    被告戊○○、甲○○之犯行（屬於證人性質之部分），均得
    作為證據。
  (一)按刑事訴訟法第一百五十八條之三規定：「證人、鑑定人依
    法應具結而未具結者，其證言或鑑定意見，不得作為證據。
    」所謂「依法應具結而未具結者」，係指檢察官或法官依刑
    事訴訟法第一百七十五條之規定，以證人身分傳喚被告以外
    之人（證人、告發人、告訴人、被害人、共犯或共同被告）
    到庭作證，或雖非以證人身分傳喚到庭，而於訊問調查過程
    中，轉換為證人身分為調查時，此時其等供述之身分為證人
    ，則檢察官、法官自應依本法第一百八十六條有關具結之規
    定，命證人供前或供後具結，其陳述始符合第一百五十八條
    之三之規定，而有證據能力。若檢察官或法官非以證人身分
    傳喚而以告發人、告訴人、被害人或共犯、共同被告身分傳
    喚到庭為訊問時，其身分既非證人，即與「依法應具結」之
    要件不合，縱未命其具結，純屬檢察官或法官調查證據職權
    之適法行使，當無違法可言。而前揭不論係本案或他案在檢
    察官面前作成未經具結之陳述筆錄，係屬被告以外之人於偵
    查中向檢察官所為之陳述，本質上屬於傳聞證據，基於保障
    被告在憲法上之基本訴訟權，除該被告以外之人死亡、身心
    障礙致記憶喪失或無法陳述、滯留國外或所在不明而無法傳
    喚或傳喚不到、或到庭後拒絕陳述等情形外，如已經法院傳
    喚到庭具結而為陳述，並經被告之反對詰問，前揭非以證人
    身分而在檢察官面前未經具結之陳述筆錄，除顯有不可信之
    情況者外，得為證據，並應於判決內敘明其符合傳聞證據例
    外之理由；又前揭非以證人之身分在審判中之陳述筆錄，倘
    該被告以外之人已經法院以證人身分傳喚到庭並經具結作證
    ，且由被告為反對詰問，或有前揭傳喚不能或詰問不能之情
    形外，該未經具結之陳述筆錄因屬審判上之陳述，自有證據
    能力，不能因陳述人未經具結，即一律適用本法第一百五十
    八條之三之規定，排除其證據能力，最高法院九十六年台上
    字第三五二七號判決意旨參照。又按偵查中辯護人僅有在場
    權及陳述意見權，此觀刑事訴訟法第二百四十五條第二項前
    段之規定甚明，檢察官訊問證人並無必須傳喚被告使其得以
    在場之規定，同法第二百四十八條第一項前段雖規定「如被
    告在場者，被告得親自詰問」，亦僅賦予該在場被告於檢察
    官訊問證人時得親自詰問證人之機會而已，被告如不在場，
    殊難期有親自詰問之可能。此項未經被告詰問之被告以外之
    人於偵查中向檢察官所為之陳述，依刑事訴訟法第一百五十
    九條第一項、第一百五十九條之一第二項之規定，除顯有不
    可信之例外情況外，原則上為「法律規定得為證據」之傳聞
    例外，依其文義解釋及立法理由之說明，並無限縮於檢察官
    在偵查中訊問證人之程序，應已給予被告或其辯護人對該證
    人行使反對詰問權者，始有證據能力之可言。為保障被告之
    反對詰問權，並與現行法對傳聞例外所建構之證據容許範圍
    求其平衡，證人在偵查中雖未經被告之詰問，倘被告於審判
    中已經對該證人當庭及先前之陳述進行詰問，即已賦予被告
    對該證人詰問之機會，則該證人於偵查中之陳述即屬完足調
    查之證據，而得作為判斷之依據，最高法院九十七年台上字
    第四○五號判決意旨可參。
  (二)共同被告庚○○、辛○○、寅○○雖與被告乙○○、戊○○
    、甲○○之犯行，係互有共犯關係之人，並經檢察官將其等
    一同提起公訴，而成為共同被告之關係。而共同被告庚○○
    、辛○○、寅○○等人於偵查中關於共同被告乙○○、戊○○、甲○○犯行之陳述，均係於九十二年九月一日刑事訴訟
    法修正施行前經檢察官以被告身分傳訊所為，且渠等偵查中
    之陳述，並無顯有不可信之情況，依前揭說明，縱未命其具
    結，亦無違法可言，至渠等於原審及本院歷次審理所為之陳
    述，為審判上陳述，自有證據能力。嗣本院更二審及本院就
    被告戊○○、甲○○、乙○○本人之案件調查共同被告時，
    業已使共同被告寅○○、庚○○、辛○○立於證人之地位，
    踐行人證之法定調查程序，依法命其具結陳述後，並予被告
    詰問之機會，復於本院審理時，並再提示證人即共同被告寅
    ○○之上開供述筆錄及要旨，由被告等依法辯論，有本院九
    十七年八月十三日審判筆錄可按（見本院卷第一五一頁），
    ，揆諸前揭說明，本件共同被告庚○○、辛○○、寅○○之
    前於偵查、原審、歷審法院所為不利於其他共同被告之陳述
    筆錄，既已賦予被告反對詰問權，並踐行之合法調查程序，
    則共同被告庚○○等人對被告乙○○等人之供述筆錄或審判
    外之陳述，均得作為證據。是被告乙○○具狀指摘共同被告
    庚○○、辛○○之偵查筆錄；被告戊○○、甲○○分別具狀
    指摘共同被告寅○○之偵查筆錄或其於延押或原審羈押庭所
    為之供述，為被告以外之人於審判外之陳述，未經被告詰問
    ，應無證據能力云云，洵無可採。
  (三)至同案被告寅○○雖爭執九十年九月二十一日檢察官在圓山
    派出所詢問室對其實施恐嚇、利誘、虐待等行為，至嗣後彼
    於聲請羈押訊問或其他偵查期日，均係受檢察官脅迫的強大
    心理壓制而為自白或有疲勞訊問之情，皆無證據能力云云，
    然查：
  1.本件有關之偵查過程，除九十年九月二十一日寅○○在圓山
    派出所受台北市調查處調查員初訊而製作之筆錄（即偵字第
    一九一四九號偵查卷第六至九頁部分），未依刑事訴訟法第
    一百條之一第一項規定全程連續錄音，亦未於筆錄中記明未
    全程錄音係因有急迫之情況，其餘之偵訊過程均依前開規定
    錄音、錄影，而有關之偵查錄影帶經原審訂期讓寅○○、戊○○之辯護人勘驗後，全體辯護人除對於寅○○於九十年十
    月五在台北市調查處偵訊筆錄部分內容失真而有爭執外，對
    於偵訊錄影帶中寅○○並無受強暴脅迫之情形並不爭執。前
    開九十年十月五日之錄影帶，經原審法院會同檢察官、辯護
    人、被告戊○○、甲○○及同案被告寅○○、戌○○勘驗結
    果，寅○○於偵訊過程中確無「戌○○退還我二萬五千元，
    我將其中一萬元給戊○○」之供述（見九十年偵字第一九一
    四九號偵查卷第一二五頁反面），惟前開偵訊過程，並未見
    偵查員對被告有何言語上之恫嚇之行為，有勘驗筆錄在卷足
    佐（見原審卷(六)第七十七頁）。除上開九十年十月五日台北
    市調查處之筆錄內容，除「戌○○退還我二萬五千元，我將
    其中一萬元給戊○○」部分，不得作為證據外，尚無發現寅
    ○○所為之自白，有受恐嚇、利誘等非出於任意性之情形。
    證人即隨同檢察官至圓山派出所搜索約談之台北市調查處調
    查員亥○○，在原審調查時證稱：九十年九月二十一日寅○○在寫報告前，檢察官有先詢問寅○○，寅○○自白後檢察
    官才叫我製作筆錄等情（見原審卷(六)第八十九頁），惟此僅
    能證明檢察官曾單獨與寅○○在圓山派出所偵訊室內，並不
    能證明檢察官於詢問室內有對寅○○為恐嚇、利誘等行為。
    況寅○○擔任警察職務長達八年，迄本案發生時，從事一般
    刑事偵查工作亦有一年多之實務經驗，除據寅○○供述在卷
    外（見原審卷(六)第一四二頁），亦有其個人之人事資料簡歷
    表附卷可查（見本院上訴審卷(二)第七十四頁），因其係負責
    刑事案件偵查任務之公務員，並非一般毫無法律常識及見識
    之平民，就人民被疑為犯罪嫌疑人偵訊時應有之權利，以及
    檢察官在彈劾主義訴訟制度之角色，其聲請羈押或對犯罪嫌
    疑提起公訴附帶求刑之表示，均有待法院審理後方能決定，
    寅○○斷無不知之理，倘彼確無前開犯罪行為，豈可能憑空
    捏造對自己不利，且係犯貪法罪條例重罪之犯罪，就所犯之
    緣由、動機、犯罪情資之消息來源、時間、地點、中間過程
    等細節均能鉅細糜遺陳述綦詳；況檢察官以其犯擄人勒贖罪
    嫌聲請法院羈押，寅○○於法官告知彼無須違背自己意思而
    為陳述之權利後，再經訊問時，亦全未提及受檢察官恐嚇之
    情，反就犯罪細節再予詳陳（見原審九十年度聲羈字第二六
    八號卷第六至十五頁），更足見同案被告寅○○前揭所稱其
    於偵訊乃至原審羈押訊問時之陳述，係遭恐嚇、利誘、虐待
    後所為云云，洵非可採。
  2.又寅○○九十一年九月二十一日自十五時至十八時原服勤區
    查察勤務，十七時許台北地方法院檢察署檢察官率同調查局
    人員，至圓山派出所執行搜索、約談工作，檢察官約於當晚
    二十一時三十分許，即將被告寅○○、戊○○、甲○○、巳
    ○○帶回台北市調查處進一步偵訊，嗣巳○○當場飭回，另
    三人隨案移送台北地方法院檢察署偵辦等情，有台北市政府
    警察局中山分局九十一年十一月二十一日北市警中分督字第
    ０九一六五九一八四００號函在卷可稽（見本院上訴審卷(二)
    第九十一至九十三頁）。寅○○於當日在圓山派出所受調查
    員初訊並製作筆錄時，雖已為夜間七時，但在開始製作筆錄
    經徵詢寅○○同意，且約在同日七時三十或四十分許，即已
    詢問完畢，業據證人即製作筆錄之調查員宙○○在原審時證
    述甚明（見原審卷(六)第一一六、一一七、一一九頁），並有
    調查筆錄存卷可按（見偵字第一九一四九號卷第六頁）。寅
    ○○就此雖辯稱筆錄上同意夜間詢問之記載，係在筆錄製作
    完成後才補問，彼當時回答不同意，調查員仍加進同意夜間
    詢問之記載云云（見原審卷(六)第一二五至一二六頁）；然寅
    ○○於同日晚上八時三十分許在圓山派出所自撰自白報告書
    後，迄被帶回台北市調查處訊問，已係當晚十時許，調查員
    再次詢問寅○○，仍願意接受夜間訊問，乃至次日（二十二
    日）零時三十分許，亦有在市調處所製作之調查筆錄附卷可
    參（見上開偵查卷第十頁）。再參酌偵查卷及原審羈押聲請
    案卷所附之訊問筆錄可知，檢察官在寅○○經市調處詢問完
    畢隨案移送後，係至當日（九月二十二日）凌晨一時三十分
    許始開始偵訊，並至同日四時十分許結束，旋向法院聲請羈
    押被告，原審法院則迄至該日九時許，始開庭訊問寅○○（
    見上開偵查卷第三十五頁、第四十五頁背面，原審聲羈字第
    二六八號卷第六頁）。則寅○○於書寫完報告書後，到台北
    市調查處接受詢問之間，與台北市調查處詢問至檢察署接受
    偵訊前，以及檢察官偵訊完畢後，迄原審法院開始羈押訊問
    止，期間各經過一個半小時、一小時與近五小時之時間，均
    未經任何訊問，已難認定寅○○有遭連續疲勞訊問之情。尤
    以寅○○當日身體狀況如已陷於疲勞不堪，以彼長期身為警
    員，對犯罪嫌疑人偵訊時應有權利之認知，何以在台北市調
    查處仍再次明白表示願意接受夜間詢問之意旨，且若彼當時
    身心疲勞以致神智不清，又豈能在台北市調查處、檢察署及
    原審法院訊問時，均能就犯罪細節一一描述清楚，並於偵查
    中能明確繪出與戌○○、卯○○、壬○○在公爵餐廳見面之
    現場圖（參見同上偵查卷第一二八頁），且互核數次自白復
    少有矛盾、記憶紊亂之瑕疵，足徵寅○○在九十一年九月二
    十一日開始受調查詢問時，並無所謂精神恍惚、疲倦不堪之
    情，是其所辯有疲勞訊問云云，亦無足採。
五、至被告甲○○之辯護人雖辯稱：證人申○○於審判庭之證詞
    ，未經甲○○反對詰問，沒有證據能力云云，然查證人申○○於原審中確已到庭接受被告甲○○之原審選任辯護人鐘烔
    律師之詰問（見原審卷(六)第四十五至四十九頁），嗣於本
    院前審及本院審理時，並再提示申○○之上開證述筆錄及要
    旨，由被告依法辯論，有本院前審歷次審判筆錄及本院九十
    七年八月十三日審判筆錄可按，被告甲○○之辯護人前揭所
    辯，洵非可採。
六、按被告以外之人於審判外之言詞或書面陳述，除法律有規定
    者外，不得作為證據，刑事訴訟法第一百五十九條第一項固
    定有明文。惟被告以外之人於審判外之陳述，雖不符同法第
    一百五十九條之一至之四之規定，而經當事人於審判程序同
    意作為證據，法院審酌該言詞陳述或書面陳述作成時之情況
    ，認為適當者，亦得為證據。又當事人、代理人或辯護人於
    法院調查證據時，知有第一百五十九條第一項不得為證據之
    情形，而未於言詞辯論終結前聲明異議者，視為有前項之同
    意，同法第一百五十九條之五亦定有明文。查本案證人己○○於調查局之證述，為審判外之陳述而屬傳聞證據，暨其他
    相關具傳聞性質之證據資料，公訴人、辯護人及被告乙○○
    、戊○○、甲○○等於本院準備程序及審判程序中對於前述
    證人於調查局中之證述暨其他相關具傳聞性質之證據資料之
    證據能力，均表示沒有爭執，且迄於言詞辯論終結前亦未聲
    明異議，且卷內之文書證據及物證等，亦無顯有不可信之情
    況與不得作為證據之情形，本院審酌渠等陳述及證據資料作
    成時之情況，核無違法取證或其他瑕疵，認為以之作為證據
    為適當，上開證人於審判外之陳述及相關證據資料，自得做
    為證據。
貳、實體部分：
甲、乙○○部分：
一、訊據上訴人即被告乙○○固不否認利用被告庚○○、乙○○
    休假或病假、外宿假等機會，以執行「正俗專案」取締賣淫
    之名義，將大陸女子癸○○、丑○○等人帶上辛○○所承租
    之轎車等情，惟矢口否認有何藉勢勒索財物犯行，辯稱：係
    為辦案爭績效以轉調其他單位，而進行查處，為辦案目的請
    大陸女子上車，未與應召業者聯絡、見面，亦未收取應召業
    者任何金錢云云。
二、惟查：
  (一)被告乙○○與已判決確定之庚○○、辛○○於九十年八月初
    共謀，假借庚○○、乙○○之警察身分，以執行「正俗專案
    」臨檢盤查賣淫為由，將來台賣淫之大陸女子擄走，剝奪其
    行動自由後，再向大陸女子所屬應召站負責人勒索贖款後放
    人，大陸女子賣淫線索則由辛○○提供，其等以租車方式犯
    案目的在勒索財物，不是在辦案等情，業據被告乙○○於警
    詢、偵查及原審中坦承不諱（見偵字第一八一一五號卷第九
    頁、第一七八頁反面至一七九頁、第一八三頁反面、第一八
    四頁、原審卷一第四十四頁），核與證人即同案被告庚○○
    於警詢中自白：提及只要配合一下，從賓館出來賣淫的大陸
    女子，稍微簡單之盤查一下，然後請他上車，剩下的動作他
    們會處理，有一次剛好在提的時候，辛○○也在場，他就說
    這個方法可行，讓他也加入，並說他表面上是司機，實際上
    是馬伕，於是在他們的鼓吹之下，我有點心動等情；及在偵
    查中所供承：我與辛○○、乙○○共同綁架大陸來台賣淫之
    女子是辛○○提議，目的是要綁架勒贖，不是辦案等語（見
    同上偵查卷第二十頁、第一六五頁反面、第一六六頁反面、
    第二○九頁至第二一二頁）大致相符。另被告與庚○○、辛○○先後擄獲癸○○等大陸應召女，但竟未將任何一人依照
    法定程序移送法辦，被告乙○○與庚○○均自承於事先未向
    所屬單位長官報備，事後未將承辦結果報告所屬長官，俱未
    向所屬單位申請車輛使用，不惜自費租用民間車輛為之，而
    未向單位申報相關租車費用，卻未申報公差或公假竟使用個
    人之病假、輪休假、外宿假等方式為之等情，在在與常情有
    違。由此，足見被告乙○○與庚○○、辛○○確曾於九十年
    八月初謀議以前開方式組成以針對大陸賣淫女子進行擄人，
    再向應召業者勒索為目的之犯罪團體至明。被告乙○○辯稱
    其純係為爭取績效轉調其他單位才抓人云云，自無可採。
  (二)上揭犯罪事實壹、(一)（即被害人癸○○）部分，除犯罪時間
    及是否分得贖款等情節外，業據被告乙○○於偵查及原審法
    院調查初訊時供承不諱（見偵字第一八一一五號卷第一八三
    至一八四頁、四五一至四五二頁、原審卷(一)第四四頁），其
    於原審法院複訊時亦承稱：我們確實有抓到癸○○，…我們
    是在經過詢問，請對方拿出身分證明，且問他時間這麼晚了
    ，為何從賓館出來，對方的回答都是找朋友、找老公，我們
    說你老公不可能在賓館，大陸妹後來才承認賣淫，所以我把
    他帶上車等語（見原審卷(一)第二二０頁）；證人即同案被告
    庚○○於偵查中亦陳稱：是辛○○提出來，目的是要綁架勒
    贖，乙○○有參與癸○○的那一件……癸○○那一次有拿到
    錢是四萬元，由辛○○收的，事後我分得一萬元，乙○○也
    拿一萬元，辛○○拿二萬元等語。我與乙○○都有出示證件
    請她上車。癸○○那一次是辛○○與乙○○下去談等語（見
    偵字第一八一一五號偵查卷第一六五頁反面至第一六六頁正
    面、一六七頁反面）；於台北市調查處供承：我印象中確有
    在台北市○○○路豪城賓館附近，以警察盤查名義帶走癸○○，並向其之應召站索取款項後，在某涵洞旁釋放，時間是
    九十年八月十九日而非九十年八月五日等語（見偵字第一八
    一一五號偵查卷第二八九頁反面、第二九○頁）；證人即同
    案被告辛○○於偵查、原審調查、審理及本院上訴審調查時
    ，亦一再肯定有盤查帶走癸○○一事，且乙○○、庚○○確
    實均有參與，並將伊與庚○○先至中和詠翔租車行，由伊出
    名租車後，再與乙○○會合，三人一同前往旅館前擄走癸○○，並將車開至大佳河濱公園，庚○○、乙○○二人將大陸
    女子帶下車，對方打電話過來要約見面，庚○○與大陸女子
    搭計程車離去，伊開車至內湖交流道涵洞地方，乙○○坐在
    駕駛座，並下車跟對方接觸，嗣後到東湖康寧路加油站接庚○○等情供述甚詳（見上開偵查卷第二十四頁、第二六八、
    二六九頁；原審卷(一)第四十五、四十六頁、第二二０頁、原
    審卷(八)第六十九頁，及本院上訴審卷(一)第二二九頁、卷(三)第
    一七三頁），核與證人癸○○於警詢及偵查時證稱九十年八
    月五日晚上，在復興南路捷運站附近，被告庚○○、乙○○
    二人自車號○○—○○○○號自小客車下車，並出示警察證
    件命其上車，當時行動自由有受到限制，不是自願上車，因
    為他們出示證件才不得不上車，車上駕駛則為被告辛○○，
    並將其載至偏僻地方要其打電話聯絡老公，是被告乙○○與
    其老公講電話等情（見上開偵查卷第三十五頁反面至三十六
    頁、第一二０頁反面至第一二一頁反面、一二三頁、一二六
    頁反面），及於原審稱證：九十年八月五日晚上十點左右，
    我在復興南路捷運站附近的豪城飯店門口接完客人準備回家
    之際，被二個警察攔下來，警察出示證件叫我上車，上車後
    警察要我拿出證件，警察就把我的電話關機，並搜查我的背
    包，問我名字及來台時間……，之後將我載到一空地，兩個
    警察和我一起下車，警察就拿我之電話，要我撥公司號碼，
    由警察講話，講完後警察要我上車，載我到一個隧道口，等
    了約半小時，公司的李大哥來接我，警察讓我下車，我上車
    後李大哥有告訴我，他們向公司勒索了六萬元，我後來才知
    道是五萬元，我負責三萬元。我不知道在那裡付贖金，我只
    知道我跟庚○○在隧道口附近，等候公司的人來接我，因為
    警察在空地上與公司聯絡後，司機跟其中另外一個警察開車
    走了，我跟庚○○是搭計程車去隧道口，我當時打電話給公
    司的李大哥謊稱是我的老公，九十一年偵字第一八一一五號
    卷第一二一頁我所稱的老公就是法拉利公司的李大哥云云（
    見原審卷(一)第一七一、一七二、一七四頁）；證人酉○○於
    警訊中證述：九十年八月五日晚上曾開車至內湖高速公路涵
    洞，有見到一輛車號○○—○○○○號黑色小客車駛近，一
    名男子即被告乙○○下車將六萬元取走後上車離去等語（見
    偵字第二二０一二號偵查卷第八、九頁）及證人即詠翔租車
    行負責人丙○○於警詢證稱辛○○有於九十年八月五日至其
    車行租車號○○—○○○○號小客車等情（見偵字第一八一
    一五號偵查卷第五十七頁）大致相符。此外，復有保一總隊
    第二大隊第五中隊八月份乙○○、庚○○在隊服勤一覽表（
    下稱「乙○○、庚○○在隊服勤一覽表」）一紙、機動中隊
    預定輪休表二紙、九十年八月一日至八月三十一日勤務分配
    表計三十一紙附卷（見台北市調查處保一總隊庚○○等涉嫌
    貪瀆案卷宗，下稱「市調處庚○○卷宗」第二七八至三○九
    頁），及小客車租用約定書影本一紙在卷可憑（見九十年度
    偵字第一八一一五號卷第七十六頁），被告乙○○前揭犯行
    ，堪可認定。至被告乙○○與庚○○前述自白雖稱擄走癸○○之犯行時間，應非九十年八月五日，然被告乙○○與庚○○、辛○○等三人係在九十年八月五日擄走癸○○，除經同
    案被告辛○○於原審及本院上訴審證陳外，亦據被害人癸○○及證人酉○○證實如上，衡以被害人癸○○及交付贖款之
    酉○○對於被害時間應能記憶清晰，而被告乙○○與庚○○
    、辛○○等三人組成擄人勒贖集團後，短時間內即為前揭數
    件犯行，記憶難免混淆模糊，故應認被告乙○○等三人擄走
    癸○○之犯行時間為九十年八月五日無誤。
  (三)被告乙○○雖辯稱九十年八月五日當天其在隊上服勤，並未
    參與綁架癸○○之犯行，證人癸○○在原審也曾作證指出被
    告乙○○未參與犯行云云。然查：
  卷附之機動中隊預定輪休表顯示，被告乙○○及庚○○二人
    在九十年八月四日、五日（星期六、日），屬預定輪休之日
    （見前開市調處卷宗第二八０頁）；而被告乙○○自九十年
    八月四日十四時起至同月六日八時為輪休人員，有乙○○、
    庚○○在隊服勤一覽表在卷可按（見市調處卷宗第二七八頁
    ），另參酌存卷之保一總隊第二大隊第五中隊八月五日勤務
    分配表（見前開市調處卷第三０八頁），其內「輪休」人員
    一欄亦載明，被告乙○○（代號23）在當日輪休人員之列，
    且該日「備勤人員」欄內更查無被告乙○○之備勤代號，與
    被告乙○○辯稱之情均有不符。對此，被告乙○○再辯稱在
    隊服勤表等之記載有誤，與實際情形有一日之出入，此由八
    月一日勤務分配表上記載庚○○是備勤，但事實上庚○○當
    日開刀請病假，即可得知勤務分配表的上半部屬前一日，下
    半部才屬當日，由此往前推算，其實際上輪休至八月五日早
    上八時即已收假，應未參與犯行云云；證人即同屬保一總隊
    第二大隊第五中隊隊員之天○○亦附和其詞，證稱：印象中
    勤務分配表之日期自九十年七月一日起至同年十二月三十一
    日止，好像有和實際日期相差一天之情形等語（見本院上訴
    審卷(二)第一八九、一九０頁），但稽之卷附之保一總隊第二
    大隊第五中隊八月份每日勤務分配表上備勤人員欄之登記起
    迄時間，雖均顯示由某日八時起登記至次日八時止，其間橫
    跨二個日曆日，然該表所載某日勤務分配情形，並無與實際
    日期相差一日之情形，均是由當日早上八時起算至翌日八時
    ，按照勤務表之記載，被告乙○○自八月五日上午八時至八
    月六日早上八時均屬輪休等情，業經證人即負責製作該單位
    勤務分配表之當時該中隊副中隊長之地○○到庭證述明確（
    見本院上訴審卷(二)第一八八至一九０頁）。申言之，勤務分
    配表內備勤人員欄登記時間八時起至二十四時之前半部分，
    屬表載日期當日早上八時至夜間二十四時，後半部份由二十
    四時起至次日八時止，則屬表載日期之翌日凌晨零時至八時
    。至於八月一日出現被告庚○○請病假，勤務分配表上備勤
    人員欄卻將被告庚○○之代號（81號）載入備勤人員的矛盾
    ，則經證人地○○進一步闡釋稱：此乃因勤務分配表均為前
    一天由值日小隊長排定，沒有辦法預見表載日期當天之出勤
    情形，倘嗣後隊員當天臨時生病請假，才讓隊員請假，八月
    一日勤務分配表可能是值日小隊長未把勤務表更改過來，才
    發生矛盾情形，另八月一日勤務分配表病假欄附記81號（被
    告庚○○之代號）請病假，是值日小隊長當天填寫上去等情
    （見本院上訴審卷(二)第一八八、一九０至一九二頁），核與
    保一總隊九十二年一月二十七日保警字第０九二二０００四
    七二號函說明：「經查本總隊各中隊之『勤務表』均依警察
    勤務條例第十七、十八條規定，按日排定執行之，且通常於
    前一日先行製作完成，再公布由中隊員警遵循服勤。」之旨
    亦相符（見本院上訴審卷(二)第二三七頁）。本院上訴審再將
    證人地○○與被告乙○○關於勤務分配表所述不符之處，質
    之被告庚○○亦供承證人地○○所言屬實無誤（見本院上訴
    審卷(二)第二二０頁）。衡情，因勤務分配表影響該單位人員
    勤務之進行至深且鉅，茍該勤務分配表上所記載之日期偶有
    錯誤，當會立即被發現而即時更正，斷不可能如同被告乙○○及證人天○○所言之勤務分配表上之日期長期與實際日期
    誤差一日之情形發生。本院上訴審依被告乙○○之請求，另
    傳訊另一中隊隊員宇○○，宇○○仍證稱按八月五日勤務分
    配表之記載，乙○○九十年八月五日十八時以後確屬輪休假
    之狀態，至於勤務表記載時間是否與實際時間有誤差，則因
    勤務分配表跨越二天，基準點不同所致等語（見本院上訴審
    卷(三)第六四頁）。綜上所述，保一總隊第二大隊第五中隊八
    月份各日之勤務分配表起算時點，應係由表載日期當日起算
    無誤，則依九十年八月五日勤務分配表記載，被告乙○○在
    該日至翌日（八月六日）早上八時止，應屬輪休人員無誤。
    況被告乙○○確實有參與擄走癸○○之犯行，亦經證人即同
    案被告庚○○、辛○○及證人酉○○迭次證述如前，互核一
    致。被告乙○○至本院上訴審始改稱九十年八月五日其在隊
    上服勤，並未參與綁架癸○○犯行，該日之勤務分配表記載
    有誤云云，實無可採。至證人天○○所證印象中勤務分配表
    好像有和實際日期相差一天之情，諒係因勤務分配表跨越二
    天，而誤認以分配表中翌日零時為基準點所致，尚不足以其
    片面毫無任何根據之詞，遽為被告乙○○有利之認定。
  另證人癸○○於原審九十一年一月十五日及同年三月六日調
    查時，雖改稱被告乙○○並非當日參與擄人犯行之人，在刑
    事警察局警詢時所述係因警員告知被告庚○○、辛○○都有
    供出被告乙○○才指認云云，然查：證人癸○○非僅於警詢
    時指認被告乙○○有參與擄人犯行，其在偵查中檢察官命被
    告乙○○及庚○○、辛○○、玄○○等人在庭讓其指認而訊
    問時，亦證稱被告乙○○有與庚○○分別出示警察證件並命
    其上車，被告乙○○並持其行動電話與其老公聯絡等情（見
    偵字第一八一一五號偵查卷第一二０頁反面），若證人癸○○真無法確認被告乙○○有無犯案，何以在偵查中被告乙○○在場，檢察官又未為誘導指認之情形下，復為相同之指述
    ？又衡以癸○○在警詢、偵查中之證詞，距事實發生之時較
    近，記憶當更為清晰，且較少權衡利害得失或受他人干預，
    事後在原審中再行指認犯案之人記憶已漸模糊，乃人之常情
    ，再查無其他事證證明癸○○警詢或偵查中之證言有何虛偽
    不實之情事，復參諸證人即同案被告庚○○、辛○○及證人
    酉○○迭次均陳稱被告乙○○確有參與癸○○之擄人犯行各
    節情事，自難因證人癸○○在原審改易其證詞，即執為對被
    告乙○○為有利之認定。
  (四)上揭犯罪事實壹、(二)（即被害人丑○○）部分，業據被告乙○○於偵查及原審調查、審理時自白不諱（見偵字第一八一
    一五號偵查卷第一七九頁、一八０頁、一八三頁反面、第三
    二二頁反面、第四五一頁；原審卷(一)第四十三、四十四頁；
    原審卷(八)第五十四、五十五頁），核與證人即同案被告庚○○於偵訊時亦證陳擄人綁架大陸賣淫女子目的就是要勒贖，
    八月十五日有與被告乙○○、辛○○在豪城賓館以臨檢為名
    ，查獲一名大陸女子涉嫌從事色情交易，向該女子應召站業
    者聯絡勒贖後，約在台北市第一殯儀館附近路旁取贖放人，
    由一大安分局（或中山分局長春派出所）警員駕駛韓國現代
    車廠的汽車前來接洽，渠與該警員有相互出示警察證件，該
    警員交付贖款三萬元後，即將該大陸女子帶走，嗣後渠與乙○○至西門町電玩店與辛○○會合後，三人各分得一萬元等
    情（見上開偵查卷第一六六頁反面、第二二六頁反面、二二
    七頁、第二九０頁），其復供稱九十年八月十五日晚上在台
    北市○○○路豪城飯店側門附近擄走的大陸女子就是丑○○
    ，丑○○證稱經付贖款六萬元始獲釋，與我所述三萬元贖款
    不符，係因應召站所付出之贖金與我收到之贖金必有差額，
    該差額是被出面交涉的員警賺取的佣金等情（同上偵查卷第
    三二○頁反面）；證人即同案被告辛○○於偵查中也陳稱八
    月中旬某日，與庚○○、乙○○在某賓館門口外臨檢某大陸
    女子，後將車子駛往第一殯儀館門口，庚○○要伊下車在建
    國高架橋下等候，有男子駕駛韓國車到現場，與庚○○交涉
    ，我有看見雙方互相出示證件表明身分等語（見同上偵查卷
    第一四五頁反面、第一六一頁反面），並於原審調查時再詳
    陳與被告庚○○、乙○○在豪城飯店盤查丑○○，至第一殯
    儀館交涉放人時，我未在場交涉，僅在附近等候，嗣因見大
    陸女子經紀人係伊公司之人，有至現場交涉，怕被發現我吃
    裡扒外，就先攔計程車離開，後與庚○○、乙○○再約在西
    門町遊樂場會合等語（見原審卷(一)第四十六、四十七頁），
    所述情節大致相符，並經證人丑○○於台北市調查處證稱：
    在黃○○勒索我後約二、三天，我前往豪城賓館接客，馬伕
    在賓館附近即放我下車，我預定從豪城賓館側門進去，第一
    次去一直找不到側門，在賓館巷內來回走動，突遭一身形較
    瘦男子攔住，並出示證件表示他是警察，要我出示身分證，
    見我是大陸人馬上打手機給同夥，要他們把車子開過來，車
    到巷子後，那個警察的男子便要我從左邊車門上車…，開車
    的人是一個胖胖的男子，右前座坐了一個中等身材的男子。
    上車後不久，我的手機即響起，但隨即遭胖胖的男子拿走，
    只記得手機響起時，駕車的胖男子與右前座的中等身材男子
    下車在車前方接電話。過了一陣子，胖子再開車行駛至左側
    有高架橋的路上，路程中胖子先下車至高架橋，由右前座之
    中等身材男子開車並往前開了幾十公尺，停在路旁（接近路
    口處），車停妥後，中等身材的男子即下車往右前方走去，
    並與一男子交談，…稍後，前來交談的男子再由轉角處走回
    來，直接走到車子的右前座窗戶旁，探頭進來看了我一眼，
    並將右前方車門打開，傾身入內並伸出左手將褲子口袋中的
    一包東西交給駕駛座中等身材的男子，…接著與我坐在後座
    的瘦男子便告訴我可以下車了等語（見同上偵查卷第三三一
    頁），復於原審指證抓走伊之人為乙○○、辛○○，另一個
    忘記了，當天因為他們告訴我是警察，我才上車；所以不離
    開之原因係因為車門關著，沒辦法走，而且旁邊還有人等語
    （見原審卷(四)第一一七頁至一一八頁、第一二○頁），及證
    人丙○○警詢中證稱被告辛○○有於九十年八月十五日租用
    車號○○—○○○○號小客車等語（見同上偵查卷第五七頁
    ）核實，此外，並有前揭附卷之在隊服勤一覽表、九十年八
    月十五日勤務分配表及小客車租用約定書一紙足憑（見市調
    處庚○○卷宗第二七八頁、第二九七頁，同上偵查卷第七十
    四頁）。徵以被告乙○○等三人乃於九十年八月初即共謀組
    成擄人勒贖集團，並達成假借臨檢盤查賣淫之名，擄走大陸
    賣淫女子，再向應召站業者勒索贖款之犯意聯絡，已經詳予
    認定如前，且被告乙○○及庚○○前在偵查中又均肯定有收
    受贖款一節，況被告乙○○等大費周章將大陸女子擄來，係
    為爭取辦案績效之目的，當對能否獲得績效特別在意，豈可
    能連交付對象管區警員究隸屬何單位，出現中山分局長春派
    出所或大安分局之記憶分歧，也無法供明對方警員之姓名、
    職級，復未辦理任何足以留下查處紀錄之移交手續，如此何
    以追索、求取辦案績效，要難想像。是被告乙○○等三人辯
    稱係為爭取辦案積效云云，應係卸責之詞，顯不足採。被告
    庚○○等三人共犯被害人丑○○之擄人勒贖部分，事證明確
    ，犯行堪以認定。
  (五)上揭犯罪事實壹、(三)即被害人不詳姓名之大陸女子部分，已
    據被告乙○○於警訊時坦承於九十年八月十九日十七時四十
    五分許，與辛○○前往詠翔公司租得○○－○○○○號三陽
    雅哥小客車一部，作為犯案之交通工具，並提供其所有車號
    ○○○－○○○號重機車一輛作為扺押等語（見九十年度偵
    字第一八一一五號偵卷第七頁），復供承：該次犯行是利用
    九十年八月十八日其與庚○○放外宿假時所為，且是由其到
    詠翔租車行租用雅哥汽車乙部後，即與庚○○、辛○○駕車
    至台北市客賓館勘查，約晚上九點多，將車停在某賓館後門
    附近等候，見走出一名疑似大陸賣淫女子，其與庚○○即下
    車表明警察身分，假臨檢之名，將該不知姓名之大陸女子帶
    上車載至河濱公園，經辛○○詢問所屬應召站公司後，辛○○、庚○○即下車與對方聯繫，並與大陸女子所屬應召公司
    約在台北市○○○道附近交錢，嗣因見三部未掛車牌之車輛
    靠近，為安全起見，乃放棄勒贖，而將該女子帶回賓館附近
    任其離去等情供陳甚詳（見上開偵查卷第一八０頁），再於
    原審中陳稱：「九十年八月十八日我與庚○○、辛○○又在
    豪城賓館查到一名大陸女子賣淫，由辛○○聯絡，把車開到
    內湖交流道準備放人，後來發現有三部沒有掛車牌的車子，
    我們為避免危險，就把大陸女子送回賓館」等語（見原審卷
    (一)第四三頁、卷(八)第五五頁）明確，核與證人即同案被告庚○○、辛○○在警詢及調查局時所述九十年八月十九日由乙○○向詠翔公司租車作案；渠等就曾在豪城飯店前，假臨檢
    之名將姓名、年籍不詳之大陸女子帶上車後，與對方取得聯
    繫，原約在高速公路內湖交流道下之涵洞交涉放人，但因當
    時發現有三輛未掛車牌之車輛在附近徘徊，有安全之顧慮，
    便將該大陸女子帶回豪城飯店釋放等情（見上開偵查卷第二
    十八頁、一四六頁反面、一五八頁反面至一五九頁、二二八
    頁反面至二二九頁），證人即同案被告辛○○於原審中亦陳
    稱：「（起訴書第五條部分，九十年八月十九日或二十二日
    ）我與庚○○、乙○○去豪城賓館有查獲一名大陸女子，名
    字我不清楚，對方業者聯絡後，約在台北市○○○○道底下
    交涉，當時由我開租來的車載他們去，車子右座坐庚○○，
    大陸女子坐我正後方，乙○○坐在庚○○正後方。當時對方
    來了三部車，車子前後都沒有掛大牌，庚○○當時跟我說對
    方可能是黑道，可能要修理我們，我們就把小姐送回原來的
    賓館之後我們就走了。」等語（見原審卷(一)第四十六、四十
    七頁），所述情節互核相符，並經詠翔公司負責人丙○○於
    調查站訊問時證實九十年八月十九日被告乙○○等人確有前
    往承租○○－○○○○號三陽雅哥小客車一部等語核實，復
    有小客車借用約定書在卷可稽（見台北市調處(一)卷第一三九
    頁反面、第一四○頁、第一四四頁），前開事實，堪可認定
    。至被告乙○○上開自白述及擄走不知名之大陸女子卻未經
    取贖即釋放的日期雖在九十年八月十八日，然核閱上揭在隊
    服勤一覽表則載明九十年八月十八日當日，被告乙○○與庚○○皆為在隊服勤人員，並未在外休假，且遍查卷存詠翔車
    行提供之小客車租用約定書，亦查無被告庚○○、乙○○或
    辛○○三人當日有向車行租車之紀錄，惟依在隊服勤一覽表
    及小客車租用約定書所示，九十年八月十九日十八時至翌日
    八時，被告庚○○、乙○○均休外宿假，且被告乙○○確在
    當日有以其個人名義，向車行租用車號○○—○○○○號之
    雅哥汽車，並於翌日由被告辛○○將車歸還（見市調處庚○○卷宗第二七八頁、偵字第一八一一五號卷第七一頁），與
    被告乙○○自白之休假、租車各情均相符節，衡之九十年八
    月十八日與十九日相差僅一日之隔，被告乙○○與庚○○等
    三人組成擄人勒贖集團後，短時間內又為數件犯行，渠等記
    憶難免混淆模糊，是應認被告庚○○等三人擄走不知名之大
    陸女子未經取贖即釋放之日期應在九十年八月十九日晚上無
    誤。末再參酌被告乙○○及庚○○等三人於八月初即已共謀
    組成擄人勒贖之犯罪集團，並達成假借臨檢盤查賣淫之名，
    擄走大陸賣淫女子，再向應召站業者勒索贖款之犯意聯絡，
    已經詳予認定在前，且被告乙○○等三人既懷疑前來接應不
    知名大陸女子之三部未掛牌汽車可能招致渠等安全上之顧慮
    ，竟未將大陸女子直接帶至安全無虞之管區派出所或其他有
    刑事訴追權限之機關，更足見被告庚○○等三人前揭在旅館
    、飯店外徘徊守候大陸女子，及擄走大陸女子後又予釋放之
    舉，均為遂行事前共謀擄人勒贖目的而為至明。綜上，被告
    乙○○前揭自白，除犯案時間有因記憶混淆錯誤外，餘經核
    其他事證，均堪信與事實相符，被告乙○○事後在本院上訴
    程序中改易其詞，否認犯罪，無非卸責，洵非可採。
  (六)至被告庚○○於本院上訴審再次聲請傳訊大陸女子丑○○到
    庭作證，惟證人丑○○均已證如上，經向新竹靖廬大陸人民
    收容中心以電話查詢結果，證人丑○○已於九十一年五月二
    十二日遣返大陸，有電話查詢登記表在卷可稽（見本院上訴
    審卷(二)第八十七頁），自無法傳訊。綜上，被告乙○○前揭
    犯行事證明確 自應依法論科。
三、按行為後法律有變更者，適用行為時之法律。但行為後之法
    律有利於行為人者，適用最有利於行為人之法律，刑法第二
    條第一項定有明文。又比較時應就罪刑有關之共犯、未遂犯
    、想像競合犯、牽連犯、連續犯、結合犯，以及累犯加重、
    自首減輕暨其他法定加減（如身分加減）與加減例等一切規
    定，綜其全部罪刑之結果而為比較（最高法院九十五年度第
    八次刑事庭會議決議參照）。查被告乙○○為上開犯行後，
    刑法部分條文規定於九十五年七月一日修正施行，茲就比較
    情形分述如下：
   (一)修正後刑法第十條第二項所稱公務員，包括同項第一款之
     職務公務員及第二款之受託公務員。新舊法就公務員之範
     圍既因此而有變動，自屬犯罪後法律有變更，應為新舊法
     比較適用。經比較新舊法結果，新法公務員之範圍較小，
     以修正後之規定較有利於被告。
   (二)刑法第二十八條原規定：「二人以上共同『實施』犯罪之
     行為者，皆為共同正犯。」新法修正為：「二人以上共同
     『實行』犯罪之行為者，皆為共同正犯。」將舊法之「實
     施」修正為「實行」。原「實施」之概念，包含陰謀、預
     備、著手及實行等階段之行為，修正後僅共同實行犯罪行
     為始成立共同正犯。是新法共同正犯之範圍已有限縮，排
     除陰謀犯、預備犯之共同正犯。新舊法就共同正犯之範圍
     既因此而有變動，自屬犯罪後法律有變更，而非僅屬純文
     字修正，應有新舊法比較適用之問題（最高法院九十六年
     度台上字第九三四號判決意旨參照），而經比較新、舊法
     結果，修正後之規定並非較有利於被告，依刑法第二條第
     一項前段之規定，自應適用被告行為時即修正前之刑法第
     二十八條之規定。
   (三)因被告行為後，刑法業已刪除第五十六條連續犯之規定，
     此刪除雖非犯罪構成要件之變更，但顯已影響行為人刑罰
     之法律效果，自屬法律有變更，依刑法第二條第一項規定
     ，比較新、舊法結果，仍應適用較有利於被告之行為時法
     ，即依修正前刑法第五十六條論以連續犯。
   (四)經綜合比較前述新、舊法結果，修正後規定並未較有利於
     行為人，則仍應依修正後刑法第二條第一項前段規定，適
     用行為時（即修正前）之法律。
   (五)又修正後刑法第五十五條但書係科刑之限制，為法理之明
     文化，非屬法律之變更，故無需為新舊法之比較，應逕適
     用現行刑法之規定，最高法院九十五年度第八次刑事庭會
     議決議參照，是被告乙○○所犯刑法第三百四十七條第一
     項及貪污治罪條例第四條一項第二款之罪，一行為觸犯數
     罪名，為想像競合犯，應逕適用新刑法第五十五之規定論
     處。
四、按刑法第三百四十七條第一項之擄人勒贖罪，係以意圖勒贖
    而擄人為其構成要件。所稱勒贖，係指以釋放或贖回被擄人
    為由，勒令被擄人或其他關係人交付贖金或財物者而言。而
    所稱擄人，則係以綁架或挾持之方式，使被害人喪失行動自
    由而置於行為人實力支配下之謂。該罪著重於行為人「勒贖
    之意圖」，以及其為達此意圖而實施之「擄人行為」；故行
    為人若係基於勒贖之意圖而擄人者，即足以構成上開罪名。
    該罪既遂未遂區分之標準，以被擄人已否喪失其行動自由，
    而置於行為人實力支配之下為定，有則屬既遂，反之則屬未
    遂；至於行為人已否達到勒贖之目的（即已否取得贖金），
    與該罪之既遂不生影響（最高法院九十七年度台上字第一二
    八四號判決意旨參照），從而：
  (一)本件被告乙○○係警察人員，負有刑事案件及犯罪偵防等職
    務，竟意圖利用警察之身分及職權，假藉查緝大陸女子違法
    賣淫為由，非法剝奪查緝之大陸女子行動自由，迨擄人得逞
    後，向各該大陸女子所屬之應召業者勒索財物，使各該應召
    業者因畏懼該等大陸賣淫女子被法辦而遺返大陸，而分別交
    付贖款後，始將大陸女子釋放，核其所為均係犯刑法第三百
    四十七條第一項之擄人勒贖罪（檢察官原依懲治盜匪條例第
    二條第九款意圖勒贖而擄人罪起訴，因該條例於九十一年一
    月三十日經總統公布廢止，檢察官於九十一年二月一日原審
    調查時，當庭改依修正後刑法第三百四十七條第一項論罪，
    見原審卷(一)第二一六頁）。至於犯罪事實欄壹、(三)所示部分
    ，勒取之贖款雖尚未得手，即將原已擄得之大陸女子釋回，
    逵諸首開說明，仍應構成意圖勒贖而擄人之犯行，附此敘明
    。又被告乙○○行為時，係保一總隊第二大隊第五中隊之員
    警，為依據法令從事公務之人員，具公務員身分，且係利用
    職務上之權力、機會，憑藉警察權勢向大陸女子所屬之應召
    業勒索財物，核其所為，亦應成立貪污治罪條例第四條一項
    第二款之藉勢勒索財物罪。
  (二)又以自己共同犯罪之意思，參與實施犯罪構成要件以外之行
    為，或以自己共同犯罪之意思，事先同謀，而由其中一部分
    人實施犯罪之行為者，均為共同正犯（參照司法院大法官第
    一○九號解釋），辛○○雖不具警察身分，然依貪污治罪條
    例第三條之規定「與前條人員共犯本條例之罪者，亦依本條
    例處斷」，被告乙○○與同案被告庚○○、辛○○間於各該
    犯行，既有犯意之聯絡及行為之分擔，均為共同正犯。
  (三)被告乙○○先後數次犯行，時間密接，手法相同，顯係基於
    概括犯意反覆為之，依修正前刑法第五十六條之規定，為連
    續犯，應以一罪論，依法加重其刑（法定刑中死刑、無期徒
    刑部分，依法不得再予加重）。
  (四)被告同時犯刑法第三百四十七條第一項及貪污治罪條例第四
    條一項第二款之罪，一行為觸犯數罪名，為想像競合犯，依
    刑法第五十五應從較重之擄人勒贖罪處斷。
  (五)又被告為公務員，而假藉職務上之權力、機會或方法犯上述
    罪名，應依刑法第一百三十四條前段之規定加重其刑（法定
    刑中死刑、無期徒刑部分，依法不得再予加重）。
  (六)又犯刑法第三百四十七條第一項之罪，未經取贖而釋放被害
    人者，減輕其刑；取贖後而釋放被害人者，得減輕其刑，九
    十一年一月三十日修正公布之刑法第三百四十七條第五項固
    定有明文。然刑法第五十六條之連續犯屬裁判上一罪，既論
    以一罪，則基於概括之犯意犯刑法第三百四十七條第一項之
    擄人勒贖罪者，須取贖後而釋放所有被害人，始得依同條第
    五項後段規定減輕其刑，如僅釋放部分被害人，自不得依該
    條項規定減輕其刑（最高法院九十一年台上第四六三九號判
    決意旨參照）。本件被告乙○○所犯罪事實欄壹、(三)所示部
    分，勒取之贖款雖尚未得手，即將原已擄得之大陸女子釋回
    ，然被告乙○○基於概括之犯意，所犯數次擄人勒贖犯行，
    既應成立連續擄人勒贖罪者，被告乙○○等人僅釋放部分被
    害人，依前揭說明，仍無刑法第三百四十七條第五項減刑規
    定之適用，併此敘明。
五、原審以被告乙○○所犯罪證明確，據以論科固非無見。惟查
    ，被告應成立刑法第三百四十七條第一項之意圖勒贖而擄人
    罪，已如上述，且該被告另於九十年八月十九、二十二日強
    擄一名不詳姓名年籍之大陸女子，要求數額不詳之贖金，因
    發現被人跟監，乃未敢取款，而將該名女子釋回之事實，已
    如前述，原審認此部分無其他補強證據，足以擔保被告等自
    白之真實性，而不另為無罪之諭知，亦有不當。被告乙○○
    上訴意旨否認犯罪，指摘原判決不當，雖無可取，惟檢察官
    上訴意旨認被告乙○○與庚○○等三人就九十年八月十九日
    、同年月二十二日其中某日所為犯行亦應論罪，原判決認不
    成立犯罪，而不另為無罪之諭知，自有不當，指摘原判決不
    當，為有理由，原判決既有前揭可議之處，而屬無可維持，
    自應由本院將原判決關於被告乙○○部分撤銷改判。爰審酌
    被告乙○○身為警務人員，不知奉公守法為民表率，竟為貪
    圖個人不法之利益，假藉警察之身分勒索不肖之應召業者，
    違法亂紀，嚴重損害警察形象，敗壞警界風紀；被告乙○○
    於實施前開三次犯行後，即未再繼續參與犯罪，犯後坦承一
    切犯罪，頗有悔意等情狀，量處被告乙○○有期徒刑十二年
    ，並依其犯罪之性質，認有褫奪公權之必要，併予宣告褫奪
    公權六年。
六、公訴意旨另以：被告乙○○與庚○○、辛○○基於同前一之
    概括犯意，另於九十年八月七、八兩日，庚○○利用病假（
    七日十八時至十日十八時）、乙○○趁外宿（八日十八時至
    九日八時）之機會，事先由辛○○至詠翔租賃公司，先後各
    以三千元之代價，分別承租車號○○－○○○○中華ＧＡＬ
    ＡＮＴ、○○－○○○○中華ＶＡＲＩＧＥ轎車各乙部，至
    大陸賣淫女子經常出沒之不特定賓館守候，預備伺機擄人勒
    贖，惟因警方執行擴大臨檢及適逢父親節等原因，賣春生意
    不佳，等候多時均未發現賣淫之大陸女子可供勒索，因認被
    告乙○○涉犯修正後刑法第三百四十七條第四項預備擄人勒
    贖罪云云（檢察官原依懲治盜匪條例第二條第三項預備犯意
    圖勒贖而擄人罪起訴，因該條例於九十一年一月三十日經總
    統公布廢止，檢察官於九十一年二月一日原審調查時，當庭
    改依修正後刑法第三百四十七條論罪，見原審卷(一)第二一六
    頁）。本件檢察官認為被告乙○○等三人另犯此部分之事實
    ，係以被告乙○○等三人之自白、證人丙○○之證詞，與在
    卷之在隊服勤一覽表、勤務分配表、小客車租用約定書為論
    罪之依據。按犯罪事實，應依證據認定之，無證據不得推定
    其犯罪事實；又不能證明被告犯罪者，應諭知無罪之判決，
    刑事訴訟法第一百五十四條、第三百零一條第一項分別定有
    明文。又被告之自白，不得作為有罪判決之唯一依據，仍應
    調查其他必要之證據，以察其是否與事實相符，為刑事訴訟
    法第一百五十六條第二項所明定，其立法目的乃欲以補強證
    據以擔保自白之真實性，藉以限制自白在證據上之價值，防
    止偏重自白發生之危險。經查：前開犯罪事實，除被告乙○○及同案被告庚○○等三人之自白外，證人丙○○雖亦證稱
    被告辛○○曾在九十年八月七日至詠翔租車行租用車號○○
    ─○○○○號之小客車一部（見偵字第一八一一五號卷第五
    十七頁）之事實，並有小客車租用約定書附卷為佐。然依存
    卷之保一總隊第二大隊第五中隊乙○○、庚○○八月份在隊
    服勤一覽表及九十年八月七日勤務分配表顯示（見同上市調
    處庚○○卷宗第二七八頁、第三○五頁），當日庚○○固休
    病假，但被告乙○○則為在隊備勤人員，並未休假外出，與
    渠等供承九十年八月七日是庚○○、乙○○、辛○○三人均
    參與乘車預備擄人勒贖之自白，已有不符。再者，依證人丙○○於調查局中亦證稱被告辛○○分別於九十年八月七日、
    八日分別承租車號○○－○○○○中華ＧＡＬＡＮＴ、○○
    －○○○○中華ＶＡＲＩＧＥ轎車各乙部（見同上市調處庚○○卷宗第一三九頁反面），倘被告乙○○及庚○○等三人
    在八月七日、八日早有趁休假期間外出擄人勒贖之計畫，渠
    等既有連續二日犯案之計畫，何以辛○○不一次租用小客車
    數日，反先在八月七日租用小客車一部後，次日還車再另行
    租用他部小客車，是辛○○先後二日租用不同自小客車之目
    的是否即為施行擄人勒贖，猶屬不明，顯難以同案被告辛○○之租車紀錄，即推認被告乙○○及辛○○等三人犯罪之自
    白相符，是經查其他必要之證據後，尚難認有補強而擔保被
    告自白真實之效。此外，復查無其他積極證據，足認被告乙○○等三人有檢察官指述前述之犯行，被告乙○○此部分之
    犯罪即屬不能證明，因檢察官認此部分犯行與前揭論罪之部
    分，有連續犯裁判上一罪之關係，爰不另為無罪之諭知。
乙、戊○○部分：
一、訊據被告戊○○矢口否認有何擄人勒索財物犯行，辯稱：九
    十年八月十四日晚上，我正輪值派出所之備勤勤務，接到被
    告寅○○電話聯絡要其前往新生北路、農安街口支援正俗勤
    務，寅○○並未告知執行取締地點係在轄區以外，當其著制
    服騎警用機車到達約定地點後，經由寅○○告知才知取締地
    點係在其他地方，因寅○○開其私人轎車前往取締，乃其將
    機車停放於新生北路、農安街口附近，搭寅○○之私人轎車
    前往儷舍賓館（飯店）七○二號房臨檢，當時因壬○○使用
    旅行證，故經壬○○之同意帶回圓山派出所查驗身分，並未
    控制壬○○之行動自由，其當時本來是服備勤勤務，在回所
    途中接到派出所值班台之來電有竊盜案件要其返所處理，其
    便於新生北路、農安街口即先行下車，騎乘其先前停放於該
    處之警用機車回所，壬○○則由寅○○負責處理，因其係支
    援性質，故事後未向寅○○詢問處理結果，與寅○○間無共
    謀擄人勒贖，不知寅○○有向應召業者收受金錢，寅○○亦
    未交付一萬元給我云云。
二、惟查：
  (一)同案被告寅○○與被告戊○○於事前如何先經意思聯絡，代
    彼等「馬伕」之共同朋友向大陸女子所屬之應召業者勒贖，
    再至儷舍飯店查處帶走大陸女子，途中正輪值備勤之戊○○
    因另有勤務先行下車，其取贖四萬元後，有分予被告戊○○
    一萬元等情，業據證人即同案被告寅○○於調查局證述明確
    在卷（見偵字第一九一四九號卷第十二頁正、反面），嗣於
    九十年九月二十二日檢察官偵訊時亦陳稱：九十年八月間，
    在台北市○○○路○段儷舍飯店進入七○二號房，我先進去
    ，戊○○隨後到，我是以臨檢名義進去，我著便服，戊○○
    著制服，進去之目的，我之前就有跟戊○○講，進去後戊○○盤查，男客自行離去，在賓館內就有人打電話來，但我們
    沒有接，就把小姐帶到我○○─○○○○號私家車上，在行
    進當中對方一直打小姐的電話，小姐接了以後就拿給我聽，
    要我不要把小姐帶回圓山派出所…我就與他約在新生公園，
    我當時沒有勤務，戊○○是服勤務，後來中正一分局的人來
    了，我跟他開六萬元，他殺成四萬元成交，在談贖款四萬元
    時，我有打電話問戊○○，他說要我問「文龍」，因為戊○○還要他去服勤務，在新生北路、德惠街口先下車，他跟我
    講，你把大陸妹看與中正一分局約在哪裡就帶到那裡，後面
    的事再聯絡。在假臨檢前，我就跟戊○○討論好如何分錢，
    我分一萬五千元，戊○○分一萬元。第二天上班時，親自交
    給戊○○一萬元，他有收。四萬元是裝在茶葉罐內交給我。
    戊○○下車後至你取得贖款過程中，我用00000000
    00行動電話與戊○○連絡二、三次．都是問他例如四萬元
    ，你覺得怎麼樣？因對方一定會打電話來，所以要把女的帶
    到車上，男的把他放走，當天並非真的在執行臨檢勤務，是
    針對大陸妹帶回後的卯○○，我開口跟卯○○要六萬元，卯
    ○○殺成四萬元成交，戊○○自始至終均有參與，等語明確
    （見同上偵查卷第三十五頁背面至三十八頁）；繼於九十年
    九月二十二日經檢察官向原審法院聲請羈押，原審法院訊問
    時，同案被告寅○○仍陳稱：當時我們知道可能會分錢，但
    是不知道分多少，我和卯○○在新生公園討論，我告訴卯○○說同事要六萬元，卯○○說不要這樣大家都是自己人，最
    後卯○○說只能給四萬，所以我就拿以茶葉罐裝的四萬元等
    語明確在卷（見原審聲羈字第二六八號卷第三頁至第六頁）
    ，核與證人即儷舍飯店櫃台丁○○證述：當天晚飯後由我當
    班，先有一著便服男子到櫃台表示要到七○二號房找朋友，
    五、六分鐘以後又有一著制服之警員進來飯店，向我表示要
    到七○二號房找朋友後即自行上樓…等語（見同上偵查卷第
    十八頁反面）；證人壬○○於原審法院證稱：九十年八月十
    四日晚上七點左右（應係九點之誤）我到儷舍賓館（應係飯
    店之誤）七○二號房，過沒多久，有二個警察一個穿便服，
    一個穿制服的來敲門，說要臨檢，先後進入房間，警察看了
    客人的身分證後，就叫他走了，說要看我的身分證，我把旅
    行證件給穿便服的警察看，他們看我是大陸人就把我帶走了
    。因為他是警察，有權利帶我走，出了飯店以後，穿便服的
    警察告訴我說，要帶我到圓山派出所附近兜兜風，他沒有說
    要帶我去警察局。我從九點多上車，上車後我的手機響了，
    剛接起來就被穿制服的警察（即戊○○）拿走了，先接聽後
    ，再交給穿便服的警察，打電話給我的應該是愛買公司的人
    ，半路上穿制服警察下車，穿便服的警察要我坐到前座，過
    了沒多久，我們在圓山附近公園停車，穿便服的警察叫我坐
    在車上不要動，並拿走我的手機下車，過了一會兒我看到他
    手上拿了一罐茶葉罐回來，就叫我下車把手機還給我，我一
    下車就看到我的經紀人卯○○，卯○○說剛才的警察是圓山
    派出所的，他給了警察四萬元等語明確（見原審卷(一)第一六
    五頁至一六六頁、原審卷(五)第三十八頁至第四十頁、第五十
    三至五十四、五十六至五十八、六十一至六十二頁、第一七
    三至一七四頁、第一七八頁），所述情節大致相符，已足證
    寅○○與被告戊○○確曾於九十年八月十四日晚上九時許，
    分次進入「儷舍飯店」七０二號房，假借臨檢之名，並需進
    一步查驗壬○○大陸人民身分為由，命Ａ○○隨同上車，並
    由被告戊○○坐於車後座看守壬○○，且上車後被告戊○○
    及寅○○均曾接聽替應召業者擔任公關之警員卯○○的來電
    ，被告戊○○在途中便於新生北路、農安街與德惠街口附近
    先行下車，寅○○載壬○○一同至台北市圓山附近之新生公
    園，卯○○前來與寅○○洽談後，寅○○即取回茶葉罐回車
    上之事實。
  (二)再同案被告寅○○既坦承有自卯○○處獲取茶葉罐裝之贖款
    四萬元，其所述關於取得贖款之方式，核又與證人壬○○所
    證當晚有見到寅○○下車與卯○○洽談後，即拿回茶葉罐之
    情相符，衡諸證人壬○○在原審初訊時，亦證及有聽卯○○
    說他（指卯○○）給了警察（寅○○）四萬元一節，該部分
    證詞就卯○○交付寅○○四萬元一事，固屬聽聞自第三人卯
    ○○之傳聞證據，難逕以為寅○○收得贖款四萬元之直接證
    明，但壬○○之證述，仍足證明卯○○曾向壬○○表示有付
    出四萬元贖款之間接事實，且此間接事實，參之證人壬○○
    前開所見，與同案被告寅○○之陳述，亦屬相符，則寅○○
    有從卯○○處取得以茶葉罐裝之贖款之事實部分，亦甚明確
    ，不因壬○○所證乃傳聞證據有所影響。至證人壬○○於九
    十年九月二十日與同年十月四日分別在台北市調查處詢問時
    所證：聽卯○○和應召站裡馬伕說，是花了六萬元贖回（見
    台北市調查處卯○○等涉嫌貪瀆案卷，下稱「市調處卯○○
    案卷」第二四頁反面、第三七頁反面），嗣於原審九十一年
    五月二十八日調查時，改稱是寅○○在開完庭回到土城看守
    所的囚車上告之，卯○○給寅○○四萬元，戌○○當時也在
    場云云（見原審卷(五)第五五至五十六頁、第六十二頁），與
    前開聽聞卯○○說贖款是四萬元之證詞，雖有前後不一，本
    院上訴審質之同案被告戌○○，亦稱未曾與寅○○、壬○○
    在同一囚車內到法院或檢察署開庭，亦未曾見聞寅○○與壬○○交談等語（見本院上訴審卷(三)第一五六頁），然參酌壬○○在市調處自承僅見聞寅○○有取得裝贖款之茶葉罐，對
    罐內所裝之贖款金額究竟多少，並未親見一節（見市調處卯
    ○○案卷第三七頁反面），可知關於贖款金額，壬○○僅能
    聽聞卯○○或其他人之轉述，自無法確定確切數額。況同案
    被告寅○○又自承彼原開價贖款六萬元，後經卯○○殺價始
    達成四萬元成交之過程，此部分事實倘再經轉述予壬○○得
    知，則贖款究竟為六萬元或四萬元，對於純然聽聞轉述之壬○○而言，記憶上難免因時間久遠而陷混淆，然不能因此贖
    款金額上前後證言之些微出入，即謂證人壬○○有關寅○○
    取得裝有贖款之茶葉罐之證言，亦屬不可採信。至寅○○取
    得贖款之確切金額，本院審酌同案被告寅○○之陳述，及證
    人壬○○曾證及卯○○告知有交付四萬元予寅○○之事實，
    依罪疑唯輕原則，應認寅○○取得贖款金額為四萬元。被告
    戊○○辯稱壬○○所證均屬傳聞證據，所證又有矛盾之瑕疵
    ，不足證明寅○○有獲取贖款云云，並不足採。
  (三)另證人寅○○雖於本院更二審中再證稱：90年8 月14日有去
    執行正俗專案，因主管交代如要去執行正俗專案臨檢，不要
    一個人去，因有危險請備勤一起去，乃請戊○○支援，查獲
    大陸女子後正欲回派出所，因戊○○另有竊盜案要處理，乃
    先行下車，是大陸女子主動要求坐在前座，回派出所途中，
    嗣大陸女子撥打一通電話要伊接聽，對方說是三組，並稱該
    區為負責轄區，並要求讓將大陸女子帶回處理，基於同事情
    份乃同意對方將人帶走，故未將大陸女子帶回，事後戊○○
    沒有詢問大陸女子在那，伊事後亦未作成書面報告等語（見
    本院更二審卷第二十五至二十六頁、二十七頁反面），然寅
    ○○及被告戊○○之所以越區至飯店查處帶走大陸賣淫女子
    之目的，是因寅○○聽從友人之情資及建議，為向應召業者
    勒索財物，事前已告訴戊○○等節，除據同案被告寅○○偵
    查中詳予陳述外，並查以：
  依卷存之圓山派出所九十年八月十四日之勤務分配表所載，
    被告戊○○於九十年八月十四日晚上九時至十二時，係擔服
    在所備勤之勤務，當日該時段之在所備勤人員，僅戊○○一
    人，亦經證人即當時任圓山派出所主管之申○○在原審調查
    時證述甚明（見原審卷(六)第五十四頁）。另證人申○○在本
    院上訴審時到庭證稱：派出所備勤員警按勤務規定係不得任
    意外出，有嚴格控管，如有分局通報，線上警力通報及主管
    的指派，出勤時要向值班報告去處，同時在出入登記簿登記
    外出事由（見本院上訴審卷(二)第一五二頁）。而根據內政部
    警政署頒布之「各級警察機關通報越區辦案應行注意要點」
    ，第三條及第四條規定：「各級協助偵查犯罪人員，於管轄
    區外執行搜索、逮捕、拘提（以下簡稱搜捕）等行動時，應
    通報當地警察機關會同辦理，如臨時變更地點，應及時通知
    原會同及變更擬往地點之警察機關。但情況急迫者，得於事
    後會知，惟執行時應注意辨識，避免發生意外事故」、「各
    警察局、隊（大隊）之員警越區至同一警察局其他分局轄區
    執行逮捕行動時，應報告警察分局長、隊長（大隊長），並
    由勤指中心知照或請求派員會同執行。如屬跨越警察局轄區
    ，應通報警察局勤務指揮中心，警察局勤務指揮中心受理報
    告後，應即報告局長，並轉報前往辦案地之警察局或專業警
    察機關之勤務指揮中心知照或請求派員會同執行，如遇緊急
    情形，越區辦案員警得逕通報當地警察局或分局勤務指揮中
    心，請求派員會同執行，受理通報機關應即派員會同，但事
    後應補辦通報事宜，如遇緊急情形或另有特殊原因，得於事
    後會知，惟執行時應注意辨識，避免發生意外事故。」（見
    本院上訴審卷(三)第二五七頁所附之台北市政府警察局九十二
    年六月五日北市警督字第０九二三五九０三七００號函之查
    處報告）。
  寅○○、戊○○九十年八月十四日當晚外出擅自越區逮捕壬○○，既於事先未依規定分別在出入登記簿上簽出服勤，或
    向主管或值班人員報告出勤支援之去處，也查無寅○○、戊○○在當日越轄辦案之通報紀錄，或事後有取締色情成果之
    相關卷資及紀錄，另中正第一分局前偵查員卯○○當日亦查
    無編排配合中山分局前警員寅○○取締色情勤務之紀錄，或
    有何接辦寅○○在儷舍飯店查獲壬○○賣淫案之相關資料，
    此經本院前審向台北市政府警察局函查回覆之北市警中分督
    字第０九一六五九一八四００號函與所附員警出入及領用槍
    彈、無線電、行動電腦登記簿，及上開北市警督字第０九二
    三五九０三七００號函之查處報告即可得知（見本院上訴審
    卷(二)第九十一頁、卷(三)第二五七頁）。倘依寅○○、戊○○
    在法院審理中所辯，越區至儷舍飯店查處壬○○僅在執行正
    俗專案勤務，為何寅○○、戊○○均不按規定在出入登記簿
    上簽出服勤，且當時唯一在所備勤、出入應受嚴格管制之戊○○復未向值班人員通報去處，彼二人越區至不同分局轄區
    辦案時，更未依規定向警察局勤務指揮中心通報。倘寅○○
    為辦案需要有請求支援警力之必要，何以未向主管報告或通
    報值班人員指派適當之人力支援，卻私下授受，由寅○○私
    下直接打電話予戊○○外出配合？戊○○且未於入出登記簿
    上簽出，未將勤務執行經過及結果登載於勤務登記簿上，更
    未向主管報告出勤之成果以作為敘獎之依據，在在與常情有
    違，且若謂基於人情考量而將身分尚待查證之壬○○交予管
    區員警，為何寅○○連嫌疑人移交之基本手續都未辦理，也
    未要求對方出具公函或解交人犯之依據，足見被告戊○○與
    同案被告寅○○越區至儷舍飯店臨檢查處大陸女子壬○○，
    行事隱密，不欲人知，合於寅○○偵查中自白之共同意圖勒
    贖而擄人之目的，至為明確。證人寅○○嗣後所陳，應屬卸
    責迴護之詞，洵無可採。
  被告戊○○又辯稱係因查得壬○○使用大陸人民旅行證，經
    壬○○同意，擬將壬○○帶上車回圓山派出所查其身分，因
    途中接獲通知要回所處理另件竊盜案件，就先到新生北路、
    農安街口騎取警用機車回所，並沒有與寅○○共謀勒索云云
    ，惟倘依被告所辯，則彼等將壬○○帶上車之車行目的地，
    原即為任職之圓山派出所，該所位址在台北市○○○路○段
    ，在台北市新生高架橋北端橋下之兒童育樂中心旁，而車行
    起點的儷舍飯店在新生高架橋南端下橋所接之金山南路上，
    參諸新生高架橋相較於台北市另一座南北向之建國高架橋，
    因新生高架橋北端未銜接高速公路，且北向下橋匝道僅民生
    東路與末端圓山兩處，對欲往民生東路以北、圓山以南之用
    路駕駛人並非便利，是新生高架橋南、北雙向，尤其北向車
    流均較建國高架橋順暢，較少壅塞，且寅○○亦自承彼與戊○○就是經由新生高架橋直行到儷舍飯店進行臨檢取締，衡
    情寅○○、戊○○果真要將壬○○押回派出所進一步調查，
    因圓山派出所就在新生高架橋之北端，理應循上特別利其車
    行之新生高架橋順橋向北直行，毋庸中途在民生東路口下高
    架橋，即可迅速抵達高架橋另端之圓山派出所，如此一則可
    以安全押回壬○○，另則可以迅速回所復勤，可謂一兼數得
    。然彼等卻捨此不為，被告戊○○在車行途中接到圓山派出
    所值班台之來電，告知另有竊盜案件待其處理後，在復勤的
    急迫情形下，竟捨棄原先乘車順橋向北直行即可快速回所之
    便途，反捨近求遠繞路改至農安街口下車換騎警用機車，如
    此尚須先在民生東路口匝道下橋，再沿橋下狹隘之平面車道
    行進，並通過錦州街、民權東路等交通壅塞並設有紅綠燈之
    路口，並於新生北路橋下迴轉道左轉，方能抵達林森北路、
    農安街口，戊○○如此大費周章取得機車後，復須行經林森
    北路或中山北路等交通壅塞之平面道路及等候紅綠燈號誌，
    方能返回圓山派出所復勤，且寅○○於被告戊○○換騎機車
    後並未與戊○○一同循平面道路回所，均與常情有違。被告
    戊○○中途耗時換車之舉，不但嚴重耽誤其返所復勤時間，
    同時也造成戊○○獨自一人騎車，寅○○卻一面要駕車，另
    一面同時要監管嫌犯壬○○之怪異情形；若戊○○確是合法
    支援寅○○執行「正俗專案」勤務，值班台焉會來電請其迅
    速回所復勤？凡此，足見被告戊○○擅自脫勤暗中與寅○○
    等共同從事不欲人知之違法勾當甚明。同案被告寅○○於本
    院審判時雖提出當時去程及返程路線，認渠等並無捨近求遠
    ，惟此為被告事後的辯陳，應以其前開所供較為可採。
  被告戊○○返所處理另案竊盜案件之期間，見寅○○遲未將
    大陸女子帶回查驗身分，以其下車前對壬○○應帶回所調查
    身分之認知，嗣後竟亦未向寅○○追問壬○○之下落，且未
    於入出登記簿上簽入，亦未將該次執行成果向值班台或主管
    報告，復未將逮捕到大陸應召女壬○○之情節要旨記載於勤
    務登記簿上，於嗣後發現寅○○未將壬○○押回派出所，竟
    未追問或向主管反應，實均與常情大相悖離，益證被告戊○○對於寅○○開車將壬○○載走之目的，並非要帶回派出所
    內查察身分，而係載往他處再向應召業者勒取贖款之情，戊○○其主觀意思上早已了然於心，並同意與寅○○共同參與
    其事，應屬無疑。再依證人壬○○前開證詞，被告戊○○在
    與寅○○共同將被害人壬○○帶上車後，曾接聽應召站公關
    卯○○之來電，則被告戊○○對此行係向應召站業者勒索贖
    款而來，更難認全然無知或未共同參與。凡此，均足佐同案
    被告寅○○偵查中自白事前有將擄人勒贖目的告知戊○○知
    悉等情，應係與事實相符。被告戊○○所辯不知情，實不足
    取。
  (四)證人即同案被告寅○○雖辯稱如有勒索財物之目的，殊無聯
    繫在所備勤之戊○○著制服、配槍一同前往之理；被告戊○○辯稱如為擄人勒贖，何以尚須翻閱大陸女子壬○○之皮包
    查核有無賣淫事證云云，然寅○○既為利用大陸賣淫女子恐
    懼警察臨檢之心理，以便配合渠等藉勢勒索財物之目的，由
    著制服、配槍以顯現強烈公權力色彩之警員陪同，反可令賣
    淫女壬○○及嫖客因懾服公權力之執行及排除飯店方面之抵
    抗，有助於藉機擄人以達勒贖之目的，此由被告戊○○在原
    審法院為羈押訊問時，供稱：寅○○說到那邊要有穿制服的
    在，他們較會開門，他先上去看幾號房，再打電話叫我上去
    等語（見原審聲羈字第二六八號卷第十七頁），及證人壬○○在原審調查時證稱：因為我知道我們的行為是不對的，我
    是怕警察的，警察臨檢是有權利叫我跟他走，而且當時戊○○穿制服等語（見本院上訴審卷(五)第三九至第四十頁）即可
    得證，所辯即非可採。至被告戊○○進入儷舍飯店房內有翻
    閱皮包之舉，自係佯作查驗之勢俾使壬○○誤信而恐懼，更
    易得手，不能因被告戊○○有查驗之舉即謂其並未參與犯行
    ，否則被告戊○○為何不令寅○○將壬○○帶返所裡處理。
    被告辯護人聲請再訊問證人寅○○一節，因其待證事實已明
    ，核無必要，併此敘明。
  (五)綜上所述，被告戊○○所辯均不可採，其事證明確，犯行均
    堪以認定。
三、按行為後法律有變更者，適用行為時之法律。但行為後之法
    律有利於行為人者，適用最有利於行為人之法律，刑法第二
    條第一項定有明文。又比較時應就罪刑有關之共犯、未遂犯
    、想像競合犯、牽連犯、連續犯、結合犯，以及累犯加重、
    自首減輕暨其他法定加減（如身分加減）與加減例等一切規
    定，綜其全部罪刑之結果而為比較（最高法院九十五年度第
    八次刑事庭會議決議參照）。查被告戊○○為上開犯行後，
    刑法部分條文規定於九十五年七月一日修正施行，其中：
  (一)修正後刑法第十條第二項所稱公務員，包括同項第一款之職
    務公務員及第二款之受託公務員。新舊法就公務員之範圍既
    因此而有變動，自屬犯罪後法律有變更，應為新舊法比較適
    用。經比較新舊法結果，新法公務員之範圍較小，以修正後
    之規定較有利於被告。
  (二)刑法第二十八條原規定：「二人以上共同『實施』犯罪之行
    為者，皆為共同正犯。」新法修正為：「二人以上共同『實
    行』犯罪之行為者，皆為共同正犯。」將舊法之「實施」修
    正為「實行」。原「實施」之概念，包含陰謀、預備、著手
    及實行等階段之行為，修正後僅共同實行犯罪行為始成立共
    同正犯。是新法共同正犯之範圍已有限縮，排除陰謀犯、預
    備犯之共同正犯。新舊法就共同正犯之範圍既因此而有變動
    ，自屬犯罪後法律有變更，而非僅屬純文字修正，應有新舊
    法比較適用之問題（最高法院九十六年度台上字第九三四號
    判決意旨參照），而經比較新、舊法結果，修正後之規定並
    非較有利於被告，依刑法第二條第一項前段之規定，自應適
    用被告行為時即修正前之刑法第二十八條之規定。
  (三)經綜合比較前述新、舊法結果，修正後規定並未較有利於行
    為人，則應依修正後刑法第二條第一項前段規定，適用行為
    時（即修正前）之法律。
  (四)又修正後刑法第五十五條但書係科刑之限制，為法理之明文
    化，非屬法律之變更，故無需為新舊法之比較，應逕適用現
    行刑法之規定，最高法院九十五年度第八次刑事庭會議決議
    參照，是被告戊○○所犯刑法第三百四十七條第一項及貪污
    治罪條例第四條一項第二款之罪，一行為觸犯數罪名，為想
    像競合犯，應逕適用新刑法第五十五之規定論處。
四、查被告戊○○假臨檢名義，於發現壬○○係大陸地區女子後
    ，即假藉有查驗壬○○身分之必要，利用壬○○懼怕警察而
    不敢反抗之心裡，將壬○○帶上寅○○私人所有之轎車，予
    以挾持，再憑藉警察之權勢而出諸恫嚇脅迫之手段向壬○○
    之應召業主勒索財物，使色情業者心生畏怖，而同意交付四
    萬元後，再將所擄之大陸女子釋回，其有勒贖之意圖至明。
    核被告戊○○所為，係犯修正後刑法第三百四十七條第一項
    之擄人勒贖罪（檢察官原依懲治盜匪條例第二條第九款意圖
    勒贖而擄人罪起訴，因該條例於九十一年一月三十日經總統
    公布廢止，檢察官於九十一年二月一日原審調查時，當庭改
    依修正後刑法第三百四十七條第一項論罪，見原審卷(一)第二
    一六頁）。又被告戊○○行為時，係臺北市政府警察局中山
    分局員山派出所員警，為依據法令從事公務之人員，具公務
    員身分，且係利用職務上之權力、機會，憑藉警察權勢向大
    陸女子所屬之應召業勒索財物，核其所為，亦應成立貪污治
    罪條例第四條一項第二款之藉勢勒索財物罪。被告戊○○與
    寅○○二人間，於該犯行相互間有犯意聯絡及行為分擔，均
    為共同正犯。被告戊○○所犯刑法第三百四十七條第一項及
    貪污治罪條例第四條一項第二款之罪，一行為觸犯數罪名，
    為想像競合犯，依刑法第五十五應從較重之擄人勒贖罪處斷
    。又被告為公務員，而假藉其職務上之權力、機會或方法犯
    本件之罪，應依刑法第一百三十四條前段之規定，加重其刑
    （法定刑死刑、無期徒刑部分，不得再予加重）。
五、原審就被告戊○○部分，未詳加審究，遽為無罪之諭知，即
    有未洽，檢察官上訴意旨執此指摘原判決關於被告戊○○諭
    知無罪不當，為有理由，應由本院將原判決關於被告戊○○
    部分予以撤銷改判。爰審酌被告戊○○身為警務人員，為人
    民之褓母，不知奉公守法為民表率，竟為貪圖個人不法之利
    益，假藉警察之身分勒索不肖之應召業者，違法亂紀，嚴重
    損害警察形象，敗壞警界風紀，惟自本院上訴審後時翻異前
    詞，且一再以配合調查員、檢察官、法官等詞狡辯，無視於
    司法之威信，浪費司法資源，難認其對於犯行有何悔意之態
    度等一切情狀，量處有期徒刑十年，並依其犯罪之性質，認
    有褫奪公權之必要，併予宣告褫奪公權六年，以示懲儆。
丙、甲○○部分：
一、訊據被告甲○○矢口否認有何不法犯行，辯稱：九十年九月
    八日在圓山派出所值內勤勤務，因朋友「小陳」來電表示其
    朋友遭該所警察臨檢，警察同仁態度不佳，其為瞭解同仁與
    民眾間之爭執，乃趨車前往現場關切，臨檢之警察同仁巳○○及寅○○態度確實不好，因此與巳○○當街發生爭執，其
    並未向寅○○表示己○○等係友人，如放他們一馬，他會代
    向朋友爭取福利等言語，亦未向「小陳」拿取賄款，及將一
    萬五千元交付予寅○○之事，其與寅○○有嫌隙，寅○○因
    此捏詞陷害云云。
二、惟查：
  (一)證人即同案被告寅○○於九十年九月二十一日在台北市調查
    處接受詢問時，對於彼與案外人巳○○在轄區巡邏時，攔檢
    盤查己○○、午○○及綽號「多多」之大陸女子後，因經甲○○先以電話並趕至現場關說期約行賄，即未深入追查，讓
    己○○等三人自行離去，嗣並自甲○○處取得一萬五千元賄
    款之經過，陳稱：「九月七日，我與巳○○分別騎乘配發之
    警用機車，擔任凌晨三至六時之所內轄區巡邏時，於四點至
    五點之間（正確時間不記得）在台北市○○○路、農安街口
    附近發現一部可疑之計程車，行跡可疑，我與巳○○欲攔下
    盤查時，該車竟加速逃逸，經追逐至同路段之紅綠燈口，該
    車遇紅燈受阻，我與巳○○將機車停妥上前盤查，發現車上
    包括駕駛有二男一女，巳○○盤查該名女子後告訴我係大陸
    女子，我則盤查另二位男子，並詢問計程車駕駛在何處搭載
    該二人，駕駛答稱在板橋，但坐在前座之男子卻答稱在萬華
    上車，我因而懷疑渠等係從事色情行業之人，盤查過程車內
    三人不知與何人電話聯絡，談話內容為一些術語，我聽不太
    懂，約十分鐘後，本派出所警員甲○○打我的行動電話，表
    示對方是他的朋友，要我放過他們，且稱馬上趕到現場處理
    ，不久甲○○駕本所巡邏車趕到現場，將我與巳○○拉到一
    旁，表示這是他很好的朋友，希望我們放他一馬，我當場向
    甲○○表示，我們懷疑對方應係大陸來台賣淫之女子及相關
    人，甲○○聽後則表示，如果沒有查到證據，就放他們一馬
    ，幫個忙嘛，他會向他『朋友』幫我們爭取福利，又把巳○○拉到一邊，討論內容我聽不到，但結果巳○○很大聲的駁
    斥『我昨天才被二組約談』，甲○○有點不高興，就離開巳
    ○○，直接到計程車，將大陸妹帶下車旁問話。巳○○則大
    聲向甲○○質問『你現在在幹什麼』，甲○○也很大聲表示
    『不然你想怎樣』，我看他們已經動怒，即上前勸解，表示
    不要在民眾面前吵架，不好看。此時本所主管申○○剛好一
    個人騎警用機車督勤經過，便詢問甲○○發生何事，甲○○
    沒有答話，我向主管報告，這部車行跡可疑，在我們（我與
    巳○○）面前晃了兩次，我們欲盤查又逃逸，因遇紅綠燈才
    停下來，經盤查結果，確有一名大陸妹在內，懷疑其賣淫。
    主管就問我們『有沒有證據』，我們答稱沒有。甲○○則向
    主管報告『車內是他的朋友』，主管表示『既然這樣的話，
    又沒有證據，既然查無實證，就讓他們走』，該計程車因而
    離去。我與巳○○上午六時下班，七點時甲○○就向我表示
    ，他會跟他朋友處理，我說不用了。隔天，我在值班時，甲○○走到值班台向我表示，他朋友一定要給他錢，已經約好
    了，問我要不要跟他碰面，我說不要，他就出去。大約二十
    分鐘後，甲○○又回到值班台，向我表示，他朋友硬要給他
    三萬塊，我回答『給你，是你的事』，他說『不要吧，這樣
    不好吧，變成我的事，這樣好吧，就給你一萬五』，我說不
    要，他說『沒關係，這個朋友跟我很好，沒有後遺症，你就
    放心收下吧』，我猶豫了很久（約十分鐘），甲○○一直表
    示沒有關係，我因此就收下一萬五千元。」、「（上述情節
    ，你何以如此記憶深刻？）因為甲○○與巳○○在現場很大
    聲地吵架，在我們六點下班時，主管申○○將我們三人叫到
    他辦公室內詢問究竟發生何事，我報告剛才巳○○與甲○○
    兩人有點不愉快，之後主管把巳○○、甲○○當場訓了一個
    小時，我也全程在旁聽訓，故我對此事印象深刻。」、「我
    們警方有一句話，打死不認就沒事，承認就有罪，我認為既
    然身為警務人員，就應該誠實、勇敢面對問題，法律自然會
    給我們自新的機會，所以我今天徹底覺悟，願意接受法律制
    裁，懇請法官給我一個自新的機會。」等各語明確（見偵字
    第一九一四九號偵查卷第十一頁至十二頁反面）。嗣於九十
    年九月二十二日檢察官偵訊時，亦陳稱：「九十年九月七日
    ，與巳○○擔任巡邏勤務時，有發現可疑計程車，經追逐後
    攔下盤查，發現有大陸賣淫女子，因為車上兩名男子說法不
    一，女子是巳○○問的，他有跟我講是大陸女子，我們懷疑
    有大陸女子賣淫，甲○○打我的行動電話，問我是否在林森
    北路、農安街口查人，我說有，他說他馬上會過來，過來後
    他說那女子是我朋友，他要我和巳○○不要刁難他們，他把
    我、巳○○拉到旁邊說，他會向他的朋友爭取福利，我有問
    他朋友是誰，他不說。」、「當時甲○○、巳○○二人當場
    發生爭執，爭執的原因，是甲○○把巳○○拉到旁邊講話，
    陳說我昨天才被二組約談，不願意跟他講，與他保持距離，
    李就到車前叫大陸女子下車，把她拉到旁邊講話，陳就質問
    他在幹嘛，李就用台語講，不然你要怎麼樣。」、「甲○○
    隔天說他已經跟朋友約好，問我要不要跟對方碰面，我說不
    要，他就出去二十分鐘，他回來跟我說他朋友硬要給他三萬
    元，他要我拿一萬五千元，我說不要，後來他一直說你拿沒
    有關係，後來他給我一萬五千元，是在值班台給我。」（見
    同上偵查卷第三十八頁反面至三十九頁反面）等語明確。繼
    於九十年九月二十二日經檢察官向原審法院聲請羈押，原審
    法院訊問時，證人即同案被告寅○○仍一致陳稱：「當時我
    跟巳○○在巡邏時，發現一輛可疑計程車，要盤查時車子逃
    逸，所以我們就攔下來，發現車內除了計程車司機外還有一
    個男子和一位大陸女子，我們正在盤查時，甲○○就突然打
    電話過來問我們在哪裡，他馬上過來，我們以為三個人當中
    有通緝犯，就先留在原地，甲○○過來後就把我們拉過去講
    說車上的人是他很好的朋友，不要找他們麻煩，他說要幫我
    爭取福利，我就說不用，當時巳○○也在場，後來甲○○又
    把巳○○叫到旁邊，談話內容我沒有聽到，但是巳○○很大
    聲的說我昨天才被二組約談，你不要這樣亂搞，然後巳○○
    就遠離他一些距離，甲○○之後就把車內大陸女子叫到車子
    的旁邊跟他單獨說話，巳○○看了後就說你現在在幹嘛，甲○○說不然你想要怎樣，我看到他們兩個好像要動怒，我就
    說不要吵不好看，而且民眾就在旁邊，主管剛經過，我就跟
    主管報告說我們碰到計程車要盤查時，車子加速逃逸，遇到
    紅綠燈停下來，發現裡面坐有大陸女子，問他們有沒有賣淫
    ，她們都不承認，主管看到甲○○就問你在這裡幹嘛，李說
    這是他的好朋友，主管後來問我們說有沒有證據，我說沒有
    ，主管說沒有證據的話放他們走，現場大家沒有意見就放他
    們走。」、「當天凌晨值班後主管把我們叫過去問發生何事
    ，我就跟主管說甲○○和巳○○發生一些爭執，他們二個也
    有跟主管講說是認知的誤差，我在旁邊聽，談完話七點左右
    甲○○說他的朋友要跟我見面，我說不要，隔天我值班時，
    甲○○說他和他朋友約好了，誰約誰我不清楚，叫我和他朋
    友見面，之前甲○○不曉得什麼時候有說他朋友要硬給他三
    萬元，應該是在隔天值班時講的，他講他朋友硬要給他三萬
    元，我說硬要給是你的事，他說他已經約好要跟他朋友見面
    ，我說要見面你自己去見面，他就自己出去了，大約二十分
    鐘後他就進來說他朋友硬要給他三萬元，你可以拿一萬五，
    我說不要，他就一直跟我講沒有關係，我本來很猶豫但是聽
    他這樣子說我還是收下那一萬五千元。」、「李說是他朋友
    硬要給他的，他沒有講的很明白，但是我下意識也知道是跟
    計程車有關。」（見原審聲羈字第二六八號卷第十一至十三
    頁）等語甚詳。另於九十年十月四日台北市調查處時，再供
    稱：「有的，我以無線電與值班同事未○○聯絡，請他清查
    前科回報，結果得悉該二員皆有前科資料，但無通緝。」、
    「當時若無甲○○或主管出面，除了盤查該二名男子之前科
    外，我們一定會進一步看大陸女子的皮包內有無保險套、潤
    滑液等佐證物品，以確認是否有賣淫之事實，但因當時甲○○出面，且主管亦表示「若無證據，就讓他們走」等語，即
    有暗示我與巳○○不要再惹起事端之意，我與巳○○因此沒
    有進一步向該名大陸女子盤查，即令其離去。」（見同上偵
    查卷第一一七頁背面至一一八頁）等語在卷。
  (二)證人己○○於九十一年十一月十三日在台北市調查處已證稱
    ：「九十年九月八日凌晨三時許，二名警員各騎一輛警用機
    車，在林森北路、農安街口發現我的車輛在路口等候，行蹤
    可疑，故向我車招手示意，我當時覺得怪怪的，即將車開離
    現場繞了一圈，復在同路口紅燈受阻，該二名員警示意我停
    在路口接受檢查，其中一名員警並要我們三人出示證件給他
    查看，我即打電話向我朋友（姓名實在記不得了）求救，請
    他幫忙看有無認識的警察，趕快放我們走。此時一名警察將
    大陸女子帶下車至道路旁詢問，約十來分鐘後有一名警察開
    巡邏車過來，與該二名警察協調，在此過程中開巡邏車的警
    察與攔檢我們的一名警察好像發生爭吵，沒幾分鐘後又有一
    名警官騎機車前來，與該三名警察交談後，即讓我們離開。
    」「我事後有打電話口頭謝謝我朋友。」「我不知道我朋友
    事後如何謝謝他的警察朋友。」等語在卷（見市調處卯○○
    案卷第二六五頁至第二六六頁）。而巳○○於九十年九月二
    十二日在台北市調查處時，亦證稱：「今年九月初深夜，我
    與寅○○一組執行機車巡邏，在林森北路、農安街口遇兩男
    一女坐計程車行跡可疑，遂予攔車盤檢，發現該女子係大陸
    女子，我查明該二男有前科，但非通緝犯，其後同仁甲○○
    趕來，與寅○○談話，再將該女子拉至一旁談話，同時寅○○即轉告我，此是甲○○朋友，要我能放他一馬，我因當天
    下午才因正俗專案績效不好，遭分局二組告誡，勿與不法業
    者交往，心裡有所警惕，我聽了後，又見甲○○將該女子拉
    至一旁談話，遂發火，怒斥甲○○『你在幹什麼』，甲○○
    也很大聲回我『不然你要怎樣』，雙方沖了起來，寅○○只
    有上來打圓場，後來，適巧主管申○○督勤經過，發現我們
    有爭執，經詢問經過，我表示，我們盤查該三人，結果甲○○跑來表示係他朋友等等，主管申○○即詢問有無查獲不法
    ，我表示盤查後並未發現犯罪事實，主管申○○表示，若查
    無犯罪事實就讓人家離去了，因此我們即予放行。」（見偵
    字第一九一四九號偵查卷第二九頁正、反面）等語；復於原
    審時亦到庭證稱：沒有主動呼叫甲○○到場，我們沒有請求
    支援，甲○○到場後，那輛計程車及人還沒有走，我們認為
    甲○○不應該在現場出現，所以我有跟他在現場發生言語上
    的衝突，當場有看到甲○○與寅○○談話，他們二人交談後
    ，寅○○有告訴我，那是甲○○的朋友要我放他一馬，先前
    沒有發現不法，為何寅○○會說要放他們一馬，我不知道；
    甲○○有主動把大陸妹拉到旁邊，我很生氣的制止他，因此
    我們就發生口角爭執，我們吵了以後寅○○過來打圓場，主
    管當時有來現場，當時男、女都有查，女的是大陸來台有旅
    行證件，甲○○把大陸女子帶到幾公尺外我們都看得到的地
    方（見原審卷(六)第三十七至四十二頁、第四十五頁）等語。
    另證人即時任圓山派出所主管之申○○，在原審及本院上訴
    審亦到庭證稱當日有聽聞民眾反應有員警在該處發生激烈口
    角爭執，即至現場向甲○○、巳○○探詢原委及擔心影響警
    譽，曾指示不要在該地吵架有事回派出所再說等情（見原審
    卷(六)第四十六頁、第四十八至四十九頁；本院上訴審卷(二)第
    一五三至一五四頁）；申○○在原審時更證稱：「在現場有
    告訴寅○○、巳○○、甲○○等人說『如果沒有查到不法就
    放人』。」、「到現場時計程車已經要離開」（見原審卷(六)
    第四八頁）等語。
  (三)依卷附查圓山派出所九十年九月七日勤務分配表記載，九十
    年九月八日凌晨三時至六時（每日勤務分配表均橫跨二個日
    曆日，由當日九時記載至次日九時止，業經說明在前，故九
    月八日凌晨勤務分配記載於九月七日勤務分配表內），同案
    被告寅○○與案外人巳○○係輪值轄區巡邏勤務，被告甲○○則係在所備勤人員。而被告甲○○所用之0000000
    000號行動電話及綽號「小陳」之男子所用之00000
    00000號行動電話在九十年九月八日之通聯紀錄，均顯
    示「小陳」在當日凌晨三時五十分確有打電話給被告甲○○
    ，被告甲○○則旋於三時五十三分即致電共同被告寅○○所
    用之0000000000號行動電話之情（見市調處卯○○案卷第二九五、二九七、三００頁所附之通聯勾稽表及通
    聯紀錄）。另依於本案偵查中，內政部警政署覆台北市調查
    處之九十年十一月十二日（九十）警署資字第二三八六０八
    號函顯示，圓山派出所在九十年九月八日凌晨三時四十九分
    及五十分，分別有對身分證統一編號「Ｚ00000000
    0」、「Ｚ000000000」號做刑案資料作業查詢，
    且該二身分證統一編號經嗣後內政部警政署再予查詢結果，
    即當日被盤查計程車上之午○○、己○○二人，且二人分別
    有詐欺與賭博之前科無誤（見市調處卯○○案卷第二七九、
    二八０、二八二頁），參核前揭同案被告寅○○之證述及證
    人己○○、巳○○之證述，與前開勤務分配表，被告甲○○
    與綽號「小陳」之男子在九十年九月八日之通聯紀錄併通聯
    勾稽表，和內政部警政署前開函件內容，已得證明九十年九
    月八日凌晨三時至六時，寅○○與案外人巳○○乘警用機車
    ，執行轄內巡邏勤務時，確實曾在台北市○○○路、農安街
    口附近攔檢一度企圖逃逸之計程車，車內並有己○○、午○○及綽號「多多」之大陸女子等三人，同案被告寅○○於當
    日三時五十分許，曾請所內同仁以電腦查詢，得知己○○、
    午○○二人有前科紀錄，且寅○○也經巳○○告知得悉綽號
    「多多」乃大陸女子，有賣淫之嫌。己○○為避免至派出所
    接受調查，即電請友人出面協助，在派出所內備勤之被告甲○○隨即接獲綽號「小陳」之來電，央求代為出面向寅○○
    及巳○○關說示惠，被告甲○○除旋先致電向執勤中之寅○○關說，要求寅○○放過己○○等人，並即馬上趕赴現場，
    被告甲○○將寅○○拉至一旁談話後，寅○○即向巳○○勸
    服讓己○○等人離去，巳○○因見被告甲○○將大陸女子拉
    至一旁，才與被告甲○○發生口角爭執，適派出所主管申○○到場關切，並向彼等為「如查無不法事證即放人」之指示
    ，巳○○便不再表示反對，而讓己○○等三人駕車離去之事
    實。同案被告寅○○嗣後於原審時改稱彼是因為見巳○○跟
    甲○○在吵架，為緩和氣氛才對巳○○講「己○○等人是甲○○朋友，可不可以放他一馬」等語云云，復於本院更二審
    中翻稱事後並未收到甲○○任何金錢利益，甲○○並未要求
    伊等作違背職務之行為云云，顯係卸責迴護之詞，顯不可採
    。被告甲○○辯稱渠沒有將大陸女子拉到一旁云云，亦不可
    信。
  (四)大陸女子深夜與有犯罪前科的人同搭計程車，遭警盤查，仍
    不停車，警察追上攔檢後之情況，一般情況，員警會要求大
    陸女子的先生與員警對話，查明大陸女子外出的原因，讓大
    陸女子與先生談話中找出破綻，進一步在現場要求大陸女子
    先生拿身分證到現場，進行查證；路檢要盤查車內人士，瞭
    解車內人士有無任何關係，如果沒有關係，要詢問車上的人
    姓名，是否知道，如果不知道，請他們下車，隔離詢問大陸
    女子及車上男子要到哪裡，或剛從哪裡出來，一般而言，男
    士比較會講實話，然後再盤查女子是否有帶潤滑劑或保險套
    等物品等情，此據證人申○○於本院上訴審時詳證在卷（見
    本院上訴審卷(二)第一五四頁；卷(三)第二八頁），核與證人即
    同案被告寅○○偵查中提及當時若無甲○○及主管出面，遇
    有此類情況，除了盤查該二名男子之前科外，一定會進一步
    看大陸女子的皮包內有無保險套、潤滑液等佐證物品，以確
    認是否有賣淫等語，亦屬相符，可見員警路檢遇有大陸女子
    同男子在深夜共乘計程車，疑似賣淫之情形，執行盤查職務
    之必要標準程序，絕非僅止於查詢男子之前科紀錄，尚須進
    一步盤查大陸女子有無攜帶潤滑劑、保險套等從事性交易物
    品，甚或通知大陸女子之台灣配偶到場詳細查證，瞭解車內
    男女彼此間之真實關係等，且寅○○對此等執行職務之必要
    程序亦知之甚詳，但寅○○卻未依循此一通常程序辦理，顯
    係因受甲○○出面關說及雙方達成期約賄賂合意所致，是寅
    ○○與被告甲○○應於收受賄款之前，即已達成收受賄賂之
    合意甚明。從而證人即同案被告寅○○雖於原審中一度陳稱
    ：甲○○說要幫伊爭取福利，伊則答稱不用云云，似意指其
    於斯時並未與被告甲○○達成期約賄賂之合意，應非真實，
    洵無可採。至依同案被告寅○○所述被告甲○○交付賄款之
    經過，被告甲○○在寅○○值班時，詢問其要否與被告甲○○之朋友碰面，寅○○雖予以拒絕，嗣被告甲○○要交付賄
    賂時，先經推辭嗣後仍予收受，似有猶豫、拒絕、勉為其難
    之情，然依同案被告寅○○於調查局及偵查中所述「他會向
    他的朋友爭取福利，我有問他朋友是誰，他不說。」、「他
    說『沒關係，這個朋友跟我很好，沒有後遺症，你就放心收
    下吧』，我猶豫了很久（約十分鐘），甲○○一直表示沒有
    關係，我因此就收下一萬五千元。」等語（見偵字第一九一
    四九號偵查卷第十一頁至十二頁反面、第三十八頁反面至三
    十九頁反面），寅○○因被告甲○○不願告知友人為何人，
    為免增加不必要之麻煩，而不願親自與其友人會面，徒留犯
    罪跡證，亦與常情不相違背；嗣經被告甲○○再三表示該友
    人不會有後遺症，沒有關係，寅○○始收下被告甲○○交付
    之賄款等情，亦僅得認定寅○○於收受賄款時，係小心行事
    ，以免其犯行遭人發覺，尚難遽依同案被告寅○○前揭舉止
    ，似有猶豫、拒絕、勉為其難之情，而認寅○○於收受賄款
    之前，尚未與被告甲○○達成期約賄賂之合意甚明。
  (五)至於寅○○未進一步追查，違背上開職務執行上必要程序之
    原因，彼於偵查中雖謂：係因被告甲○○出面關說，及主管
    申○○有「如查無證據，即讓他們走」之指示云云，但查，
    派出所主管申○○在為上揭指示前，是先問在場之同案被告
    寅○○等人有無查得證據，經寅○○答稱沒有，才作此表示
    ，業據寅○○陳述如前，則主管申○○指示己○○等人得以
    離去之前提，乃該案「經必要之查證程序後，確實查無證據
    」，惟寅○○既自承知道該案尚有待進一步追查的地方，竟
    向主管申○○表示查無證據，顯有誘引申○○為上開表示，
    以替彼違背職務行為背書之嫌；而在申○○為此明白表示後
    ，寅○○也應能知主管申○○該指示之完整意旨，復知悉該
    案尚待查證，竟仍放棄追查而任由己○○等人離去，彼嗣後
    再謂放人是因主管指示云云，實不過為刻意曲解主管指示之
    涵意，以替彼明知違背職務的縱放行為背書。另查申○○當
    時適巧在該處附近簽巡邏箱，因聽聞民眾反應有警員在該處
    當街吵架，惟因未查悉寅○○已與甲○○已達成關於違背職
    務之行為期約賄賂合意之默契，且擔心該所警員公然在街頭
    吵架影響該所之警譽，乃為上揭「如查無證據，即讓他們走
    」之指示，換言之，按照申○○之真意，如已查得涉嫌犯罪
    之證據，即不得讓嫌疑人離去，申○○實無要渠等毋庸進一
    步查證或罔顧已查得之涉嫌違法事證，即得違法縱放犯罪嫌
    疑人之意思甚明。要之，同案被告寅○○明知對於己○○、
    午○○及綽號「多多」之大陸女子應再為進一步查證之必要
    ，卻違背職務而未踐行，原因不過受被告甲○○出面關說，
    與主管之指示實無關聯。
  (六)被告甲○○確有到現場向寅○○關說，逕讓己○○等三人離
    去，不予追查，並表示會向朋友爭取福利，而期約行賄，翌
    日在同案被告寅○○值班時，又對前日寅○○違背職務不予
    追查己○○等三人一事，交付賄款一萬五千元予寅○○收受
    之事實，除經寅○○偵查中陳述明確在卷外，另依寅○○偵
    查中所為之陳述，係檢察官指揮台北市調查處至圓山派出所
    搜索約談大陸女子壬○○一案時，寅○○自己主動對偵詢之
    台北市調查處調查員自首而供出，且寅○○不僅在九十年九
    月二十一日市調處時供出被告甲○○行賄之事實，其後在檢
    察官偵訊及原審法院羈押訊問時，均重複此說，表示被告甲○○確有行賄及本身有受賄之情。參以寅○○為一經驗匪淺
    之警察人員，對於向公務員行賄、公務員收賄犯情，足招重
    刑，且收賄之公務員應受刑罰，遠較行賄之人所受刑罰更嚴
    峻之情，應甚知悉，倘彼並未有因上揭違背職務之行為經甲○○期約行賄，嗣且自甲○○處收受應召業者「小陳」所轉
    交之賄款之情，斷無可能僅因與甲○○平日相處不甚融洽，
    即偽作此等足陷自己更為不利之供詞。況且寅○○在九十年
    九月二十一日在台北市調查處及偵查中，均曾一度就彼犯行
    表示深具深重悔意，語重心長地陳明：「我們警方有一句話
    ，打死不認就沒事，承認就有罪，我認為既然身為警務人員
    ，就應該誠實、勇敢面對問題，法律自然會給我們自新的機
    會，所以我今天徹底覺悟，願意接受法律制裁，懇請法官給
    我一個自新的機會。」等語，表明願受法律制裁之態度（見
    偵字第一九一四九號偵查卷第十二頁反面、第四十頁），且
    此二部份之偵訊過程，復查並無任何非出於任意性之情形，
    已經本院詳敘在前，可見寅○○應係在犯情遭查獲後，一度
    深感悛悔之情形下，對彼曾為之不法情事一併主動供實，所
    自白之情，已有特別可憑信之基礎。而依同案被告寅○○偵
    查中陳述，被告甲○○交付賄款過程，係九十年九月八日當
    天盤查事件過後，被告甲○○於上午七時即向寅○○表示，
    渠朋友要跟寅○○見面，經寅○○拒絕後，隔天（九月九日
    ）寅○○值班時，甲○○才在勸服寅○○再與友人見面不成
    之情形下，外出將賄款一萬五千元帶回所裡，交付給寅○○
    。由此過程，可推知當天凌晨盤查事件過後至上午七時之間
    ，以及在隔天九月九日寅○○值班以前，被告甲○○應有與
    渠友人「小陳」聯繫，以決定如何將賄款交付寅○○之舉，
    經核與被告甲○○及「小陳」在九十年九月八日之電話通聯
    紀錄顯示，被告甲○○從盤查現場回所後，於凌晨四時十五
    分確實有打電話給「小陳」，嗣至當日晚上九時九分許及二
    十二時四十一分許，「小陳」與被告甲○○又有互相致電對
    方之舉（見市調處卯○○案卷第二九五、二九七、三００頁
    所附之通聯勾稽表及通聯紀錄）等情，又屬相符，洵堪認定
    。
  (七)被告甲○○雖辯稱係因接獲「小陳」電話，反應有同仁臨檢
    態度不佳，刻意刁難，為瞭解糾紛而駕巡邏車前往現場關切
    ，渠到場僅向寅○○二人說有查到證據就帶回所裡云云，然
    查被告甲○○於九十年九月二十一日在台北市調查處初詢時
    ，先稱：「接到友人『小陳』的電話，表示他的朋友在台北
    市○○○路及農安街口發生一點麻煩，遇到盤查，要我幫忙
    去看一下，能不能盡快放行，我看勤務表知道是寅○○與巳
    ○○一組負責在該地盤查可疑人車，於是我就打電話給寅○○講，我馬上開巡邏車過去，你等我一下，放下電話，我即
    開巡邏車至現場…」、「我是在處理前述盤查案件後才知道
    小陳是應召站中間人，當初我留行動電話給他，他告訴我如
    果朋友有酒駕事情，在可以幫忙範圍內儘量幫忙，所以我才
    把我的行動電話號碼留給他。」云云（見偵字第一九一四九
    號偵查卷第三十一頁）；繼之，在原審為羈押訊問時，則稱
    ：「我要走時他（指小陳）叫住我問我方不方便留行動電話
    給他，我問他做什麼，他說如果在外面喝酒如果發生事情在
    不違法的情形下我可以幫忙他，那天也沒聊什麼。」、「小
    陳說他有個朋友有麻煩沒有講說什麼麻煩，也沒有說朋友是
    誰，講完電話就斷了，我就開過去看看。」云云（見原審聲
    羈字第二六八號卷第二八頁）；於九十年九月二十四日台北
    市調查處複詢時，又稱：「『小陳』主動提及他若有朋友酒
    醉駕車時，希望我能從寬處理，我就應他要求將個人使用00
    00000000行動電話號碼留給他。」、「九十年九月初那天，
    「小陳」是第一次打電話給我」、「第二次是在當天返所後
    ，我與他聯絡，告訴他對方仍在現場，我去現場，但已無法
    處理，所以我就先回所裡…中間還有聯繫過兩、三次，多為
    彼此寒暄…」、「寅○○、巳○○就該案沒有請求支援。」
    、「…我是在警用無線電中聽到被盤查人有前科。」、「（
    問：寅○○、巳○○就該案既未請求支援，你為何於五分鐘
    內即趕赴現場？）因為我自警用無線電中發現寅○○他們有
    查獲對方有前科，可能會帶回所裡，故駕駛偵防車前往支援
    。」云云（見同上偵查卷第八十五頁反面至八十八頁）；再
    於九十年十一月十九日台北市調查處詢問時，又改稱：「我
    係於派出所內著制服、配槍及無線電備勤，聽到寅○○以無
    線電呼叫，請求到林森北路、農安街口支援，我即駕警用巡
    邏車趕赴現場，於途中接到「小陳」電話，表示：渠朋友在
    林森北路、農安街口酒醉駕車，遭警盤查，請我到現場代為
    查看，我未允諾電話即斷訊。」、「回所後我以自己使用之
    行動電話打給「小陳」，斥責渠先前電話中所說與事實不符
    ，叫他以後不要在找我處理類似事情。」、「九月八日三點
    五十三分我打電話給寅○○，詢問是否要攜帶測酒器，寅○○向我表明不需攜帶酒測器。」（見同上偵查卷第一九五頁
    反面至一九六頁反面）；至原審九十一年一月四日初訊時，
    係稱：「我當時是因為寅○○以無線電通知我到現場支援，
    我就匆匆忙忙就開巡邏車到寅○○所說的林森北路、農安街
    口，…在巡邏車上看到臨檢表在車上，我就問寅○○是否要
    帶酒測器，他說不用…」云云（原審卷(一)第五十五頁）；到
    原審九十一年二月八日調查時，則稱：「我在警用無線電內
    聽到寅○○他們在盤查，寅○○呼叫我到現場支援他們執行
    勤務，寅○○說需要備勤到現場支援，…所以我打電話問寅
    ○○除了巡邏車外是否還需要其他酒測器或臨檢表，他說不
    用只要把車開過來就好了。」、「『小陳』問我是否方便把
    電話留給他，我問他為何要留我的電話，他說如果有重要的
    線報會告訴我，所以我就把電話留給他，他沒有留他的電話
    給我。」云云（見原審卷(二)第三四至三五頁）；至原審九十
    一年七月二十四日審理時，復改稱：「寅○○並沒有呼叫支
    援，是我記錯了。」、「那天我到現場是因為到現場去瞭解
    民眾與同仁之間的誤會，因為小陳有打電話給我說，說他的
    朋友無緣無故受到刁難，同仁的態度很差。」云云（見原審
    卷(九)第七二、七三頁）。綜合被告甲○○上述供詞，渠就：
    當初留電話給綽號「小陳」之男子之目的：到底是方便日
    後受託出面關說酒醉駕車案件，或讓「小陳」提供線報之用
    ；渠自己有無「小陳」之電話，有無主動向「小陳」聯繫
    ；當日得知寅○○與巳○○臨檢己○○等人之方式：究係
    經「小陳」打電話反應，或自己在無線電中聽到有查前科之
    訊息，研判寅○○可能需要支援而主動出勤，抑或聽到無線
    電中寅○○呼叫而被動外出支援；「小陳」電話如何請渠
    出面關說：是單純表示有朋友被盤查有麻煩，但沒說明什麼
    麻煩，或已明示是朋友酒醉駕車之狀況，抑或在抱怨同仁臨
    檢態度不佳，刻意刁難，已起糾紛；渠打電話給寅○○之
    目的：是要詢問彼等所在何處，請放己○○等人一馬，並等
    渠馬上過去，或問寅○○要不要帶酒測器等各節，均呈現辯
    詞反覆，前後矛盾之情，實難儘信渠辯詞何者為真。
  (八)況被告甲○○於九十年九月八日凌晨係在所備勤人員，且當
    時在所備勤僅渠一人，又身負派出所各項臨時勤務之支援派
    遣，且出勤是在要動用到人員、巡邏車時才需要，已經被告
    甲○○自承在卷（見原審聲羈字第二六八號卷第二十七、二
    十八頁、原審卷(二)第三四頁），另證人申○○在本院上訴審
    時亦證稱：派出所備勤員警，按勤務規定係不得任意外出，
    有嚴格控管，如有分局通報，線上警力通報及主管的指派，
    出勤時要向值班報告去處，同時在出入登記簿登記外出事由
    （見本院上訴審卷(二)第一五二頁）。是被告甲○○未經主管
    指示或值班台通報，即擅自駕巡邏車外出至林森北路、農安
    街口現場關切被告寅○○執行臨檢盤查勤務，已明顯違反警
    員在所備勤時，應遵守之出勤支援規定。而被告甲○○備勤
    未依規定於出入登記簿上簽出及於勤務紀錄簿上登載外出執
    勤內容即擅自脫勤外出，雖辯稱係要瞭解同仁臨檢態度不佳
    所致之糾紛，惟被告甲○○不過與寅○○、巳○○等同為一
    般「一線三星」之普通基層警員，渠亦自承在現場沒有主導
    權，層級上也不可能指揮寅○○、巳○○，彼等也沒有必要
    聽渠所言等語（見原審卷(二)第三三至三四頁），則被告甲○○既明知渠並無指揮指導寅○○與巳○○勤務執行之權限，
    且寅○○與巳○○二人也未必聽從渠之意見，在遇有「小陳
    」之民眾反應警員臨檢態度不佳時，自己在所備勤又可能隨
    時接獲重要之勤務派遣情形下，為何不逕向派出所內主管或
    副主管反應，由其等前往糾正，反而立即打電話給寅○○並
    親赴現場，至現場後復將寅○○拉至一旁私下談話，又至計
    程車旁，命當時已被懷疑係賣淫之大陸女子「多多」下車，
    並帶至離寅○○與巳○○幾公尺以外的地方私下談話，諸般
    所為，與關切同仁臨檢態度之動機毫不相干，反足徵渠到場
    之目的，就是要為疑似賣淫之己○○等人關說，並向大陸女
    子探詢盤查情形，以視得否順利脫免臨檢，終至因與寅○○
    對於違背職務之行為達成期約賄賂之合意，而放任犯罪嫌疑
    人己○○等人自由離去之目的，被告甲○○所辯當日到場係
    關切同仁臨檢態度云云，諉無足採。
  (九)被告甲○○在台北市調查處已自承，渠到現場後即懷疑「小
    陳」係應召站之中間人，事後渠有打電話斥責「小陳」，為
    何找渠關說此種大陸妹賣淫案件，「小陳」只是笑笑，並未
    說明，渠有叫「小陳」以後不要再找渠處理類似大陸妹賣淫
    之案子，惟「小陳」事後在九十年九月二十日、二十一日仍
    有再來電要求渠出面關說圓山所同事Ｂ○○、戊○○查獲大
    陸妹的案子（見偵字第一九一四九號偵查卷第三十三頁、第
    八六頁反面、第一九六頁、一九七頁反面），顯見綽號「小
    陳」之男子確實為應召站之中間人，並利用被告甲○○關說
    旗下大陸賣淫女子遭盤查之事件。而己○○等三人遭寅○○
    、巳○○攔檢後，既已遭懷疑為大陸女子賣淫集團，倘進一
    步追查屬實，除綽號「多多」之大陸女子及疑似「馬伕」之
    己○○會遭移送偵辦外，甚可能波及「小陳」等應召業者，
    則應召業者透過認識被告甲○○之「小陳」，聯絡被告甲○○，要渠出面代向執行盤查之員警關說，以賣淫集團媒介性
    交易之犯行非輕，員警處理態度亦多謹慎，衡情如非動用期
    約行賄以收買人心，恐難擔保免於查緝之風險。況寅○○與
    被告甲○○平日感情本非融洽，分別據被告甲○○、寅○○
    陳明在卷（見偵字第一九一四九號偵查卷第三十三頁、第四
    十四頁反面、原審卷(九)第五十一頁、原審聲羈字第二六八號
    卷第二十九頁）。而寅○○在被告甲○○到場以前，原確實
    懷疑己○○等三人為大陸女子賣淫集團，且對於當時查處境
    況，應再進一步盤查大陸女子有無攜帶潤滑劑、保險套等從
    事性交易物品之職務上必要程序，也知之甚詳，寅○○在平
    日感情不甚融洽之被告甲○○出面關說後，明知不再追查是
    違背職務之舉，竟旋向巳○○表示：己○○等人是甲○○朋
    友，放他們一馬等語，衡情被告甲○○如非用期約賄賂之代
    價，實難達成說動寅○○違背職務之目的。由上所述，足見
    寅○○在偵查中所供被告甲○○有向彼期約，事後並交付賄
    款一萬五千元之事實，應堪信與事實相符，自堪採信。
  (十)至於被告甲○○之辯護人辯護意旨所稱，同案被告寅○○偵
    查中對被告甲○○不利之自白，與當時在場之證人巳○○證
    述並不相符，證人己○○亦未證及「小陳」有送賄款給被告
    甲○○，況「小陳」究為何人、有無交付賄款與被告甲○○
    、何時、地交付、賄款若干均未證明，而被告甲○○與小陳
    之通聯紀錄，也不足為小陳有送賄款予被告甲○○之積極證
    據，再同案被告寅○○、證人巳○○既都稱查無證據才放人
    ，則寅○○及巳○○乃依職權讓被臨檢之人離去，與法無違
    ，和甲○○有無到場無關云云。然查以：證人巳○○固在
    原審證稱並未聽見被告甲○○有向其表示會代向朋友爭取福
    利之言，亦未聽見被告甲○○向寅○○為此表示，然由被告
    甲○○到現場先與寅○○一旁私語，隨後便至另一旁向大陸
    女子私下探詢之舉可知，被告甲○○行賄對象原即鎖定寅○○，而非巳○○，且被告甲○○顯有不讓巳○○得知渠向寅
    ○○為期約行賄之舉，則巳○○並未聽見被告甲○○向其或
    向寅○○為期約行賄之表示，自屬當然，不能以此做為被告
    甲○○有利之認定。己○○係因自己有為應召站馬伕之嫌
    疑而遭盤查，向友人求救後引來被告甲○○向寅○○關說後
    ，即行離去，對於綽號「小陳」之人究竟是以何種方式讓被
    告甲○○誘使寅○○放棄進一步追查，本不必然親身經歷，
    其證述未提「小陳」有無將賄款交給甲○○，乃亦當然，況
    縱己○○知情，以整件關說行賄案件乃因己○○等人而起，
    亦難期待己○○必據實以告，是也不能因己○○未證及賄款
    情節，即對被告甲○○為有利之認定。至本案被告甲○○
    與應召業中間人「小陳」之電話通聯紀錄，雖不足以直接證
    明兩人有行賄之犯意聯絡，然按認定犯罪事實所憑之證據，
    本不以直接證據為限，間接證據亦應包含在內；採用間接證
    據時，只須所成立之證據，在直接關係上，雖僅足以證明他
    項事實，但由此他項事實，本於推理之作用，並非憑空推想
    ，而足以證明待證事實者即可（最高法院三十二年上字第六
    七號判例參照）。查上開電話通聯紀錄，已可證明被告甲○○在九十年九月八日到場向同案被告寅○○關說之前後，有
    與「小陳」密切聯繫之事實。而被告甲○○期約及交付賄賂
    之犯罪直接事實，更經同案被告寅○○於偵查中坦承不諱，
    本院經參酌證人巳○○、己○○、申○○之證詞，及被告甲○○之自白，更得知甲○○備勤外出，係為大陸女子賣淫案
    件關說，寅○○乃受關說而違背職務未予追查之整體情節，
    且由寅○○受關說後值勤態度之轉變，應召業者遇盤查事件
    而請託關說時，可能有之行賄舉動，再衡諸上開電話聯繫之
    情形，依合理之推斷，已足認定同案被告寅○○偵查中自白
    關於被告甲○○在盤查當場期約行賄，嗣後再交付賄賂之各
    情，均與事實相符，並已構成犯罪。則被告甲○○與「小陳
    」電話通聯紀錄，雖非認定犯罪之直接證據，但已得為間接
    證明犯罪之證據，且此證據又係足以推斷犯罪之積極證據，
    非僅駁斥被告辯解不可採之消極證據，是被告辯護人所辯此
    節，亦不可採。承上，本院綜合各項事證，既足認定被告
    甲○○在盤查當場期約行賄，嗣後再交付賄賂之犯罪事實，
    則就綽號「小陳」之男子究為何人，係在何確切時間、地點
    將賄款交由被告甲○○轉交之支微細節，雖因被告甲○○矢
    口否認犯罪而難予追查，但已不影響整體犯罪事實之成立，
    自無予究明之必要。同案被告寅○○、證人巳○○雖均稱
    因查無證據才放人，但該案路檢程序尚需檢視大陸女子有無
    攜帶從事性交易物品，寅○○也明知該盤查程序尚未完成，
    因甲○○介入關說行賄，才任令己○○等人離去，與主管申
    ○○指示無關，已經敘明在前，是被告寅○○乃因甲○○之
    行賄犯行，而為違背職務行為，已徵明確；至證人巳○○部
    分，其在偵、審中均一再證稱已盡查證能事而認己○○、午
    ○○、大陸女子「多多」等人並無賣淫事證，且其確係因誤
    解主管為「如無證據就放人」之指示，才讓己○○等人離去
    ，是證人巳○○主觀上並無違背職務之意思，自非同案被告
    寅○○可予比擬，亦非得因證人巳○○之證述，可為被告甲○○及寅○○有利之證明。是被告甲○○辯護人之各節辯護
    意旨均不足採信。
  (十一)綜上所述，被告甲○○前開所辯，均係委卸刑責之詞，不足
    採信。本件事證明確，被告犯行均堪認定。
三、按行為後法律有變更者，適用行為時之法律。但行為後之法
    律有利於行為人者，適用最有利於行為人之法律，刑法第二
    條第一項定有明文。又比較時應就罪刑有關之共犯、未遂犯
    、想像競合犯、牽連犯、連續犯、結合犯，以及累犯加重、
    自首減輕暨其他法定加減（如身分加減）與加減例等一切規
    定，綜其全部罪刑之結果而為比較（最高法院九十五年度第
    八次刑事庭會議決議參照）。查被告甲○○為上開犯行後，
    刑法部分條文規定於九十五年七月一日修正施行，茲就比較
    情形分述如下：
  (一)按修正後刑法第十條第二項所稱公務員，包括同項第一款之
    職務公務員及第二款之受託公務員。新舊法就公務員之範圍
    既因此而有變動，自屬犯罪後法律有變更，應為新舊法比較
    適用。經比較新舊法結果，新法公務員之範圍較小，以修正
    後之規定較有利於被告。
  (二)貪污治罪條例之法定刑中，有併科新臺幣罰金刑部分，惟如
    須適用該條文，就併科罰金亦有比較新舊法之必要。查被告
    行為時之修正前刑法第三十三條第五款係規定：「罰金：一
    元以上」，修正後刑法第三十三條第五款則規定：「罰金：
    新臺幣一千元以上，以百元計算之。」比較修正前後之規定
    ，以修正前之規定較有利於被告。
  (三)刑法第二十八條雖將「實施」修正為「實行」，惟參照修正
    理由之說明，原「實施」之概念，包含陰謀、預備、著手及
    實行等階段之行為，修正後僅共同實行犯罪行為始成立共同
    正犯。是新法共同正犯之範圍已有限縮，排除陰謀犯、預備
    犯之共同正犯。新舊法就共同正犯之範圍既因此而有變動，
    自屬犯罪後法律有變更，應為新舊法比較適用，比較新舊法
    結果，修正後之規定並非較有利於被告，依刑法第二條第一
    項前段之規定，自應適用被告行為時即修正前之刑法第二十
    八條之規定。
  (四)經綜合比較前述新、舊法結果，修正後規定並未較有利於行
    為人，則應依修正後刑法第二條第一項前段規定，適用行為
    時（即修正前）之法律。
四、核被告甲○○所為，係犯貪污治罪條例第十一條第一項之對
    於公務人員，關於違背職務之行為，交付賄賂罪，渠期約賄
    賂之低度行為，為交付賄賂之高度行為所吸收，不另論以期
    約行賄罪。又以自己共同犯罪之意思，參與實施犯罪構成要
    件以外之行為，或以自己共同犯罪之意思，事先同謀，而由
    其中一部分人實施犯罪之行為者，均為共同正犯（參照司法
    院釋字第一○九號解釋），「小陳」雖不具警察身分，然依
    貪污治罪條例第三條之規定「與前條人員共犯本條例之罪者
    ，亦依本條例處斷」，被告甲○○與姓名年籍不詳，綽號「
    小陳」之男子，既有犯意之聯絡及行為分擔，應為共同正犯
    。被告甲○○雖犯貪污治罪條例第十一條第一項之行賄罪，
    然被告甲○○交付同案被告寅○○之賄賂僅一萬五千元，所
    交付之財物在新台幣五萬元以下，且其係因寅○○路檢偶然
    查獲大陸女子賣淫集團，因一時貪念，受應召業者請託及金
    錢所惑，而犯下行賄犯行，情節尚屬輕微，被告甲○○應依
    同條例第十二條第二項、第一項之規定，減輕其刑。
五、原審未詳加調查，遽以除共同被告寅○○之自白外，查無其
    他證據足以證明被告甲○○犯罪，被告甲○○被訴對於公務
    員關於違背職務行為交付賄賂部分，為無罪之判決，自有未
    合，檢察官上訴意旨執此指摘原判決關於被告甲○○部分不
    當，為有理由，應由本院將原判決關於此部分予以撤銷改判
    。爰審酌被告甲○○身為警務人員，為人民之褓母，不知奉
    公守法為民表率，竟與應召業者互留聯繫方式，擔任應召業
    者之中間人，向警察同仁關說期約賄賂，犯罪情節不輕，違
    法亂紀，嚴重損害警察形象，敗壞警界風紀，暨期約金額非
    鉅等一切情狀，量處被告甲○○有期徒刑三年，並依貪污治
    罪條例第十七條規定，宣告褫奪公權二年，以示懲儆。又被
    告甲○○所犯貪污治罪條例第十一條第一項之對於公務員關
    於違背職務之行為交付賄賂罪，合於中華民國九十六年罪犯
    減刑條例第二條第一項第三款之規定，爰將原宣告之刑期減
    為二分之一，為有期徒刑一年六月，褫奪公權一年。
據上論斷，應依刑事訴訟法第369條第1項前段、第364條、第299
條第1項前段，貪污治罪條例第2條、第3條、第4條第1項第2款、
第11條第1項、第12條第1項、第2項、第17條，刑法第2條第1 項
前段、第11條前段、第55條、第347條第1項、修正前刑法第28條
、第56條、第37條第2項，中華民國九十六年罪犯減刑條例第2條
第1項第3款、第7條，判決如主文。
本案經檢察官賴俊雄到庭執行職務。
中    華    民    國    97    年    9     月    10    日
                  刑事第十庭    審判長法  官 楊炳禎
                                      法  官 陳博志
                                      法  官 李春地
以上正本證明與原本無異。
如不服本判決，應於收受送達後十日內向本院提出上訴書狀，其
未敘述上訴之理由者並得於提起上訴後十日內向本院補提理由書
（均須按他造當事人之人數附繕本）。
                                      書記官 蘇秋
中    華    民    國    97    年    9     月    15    日
附錄：本案論罪科刑法條全文
刑法第347條
意圖勒贖而擄人者，處死刑、無期徒刑或7年以上有期徒刑。
因而致人於死者，處死刑、無期徒刑或12年以上有期徒刑；致重
傷者，處死刑、無期徒刑或10年以上有期徒刑。
第1項之未遂犯罰之。
預備犯第1項之罪者，處2年以下有期徒刑。
犯第1 項之罪，未經取贖而釋放被害人者，減輕其刑；取贖後而
釋放被害人者，得減輕其刑。
貪污治罪條例第4條第1項
有下列行為之一者，處無期徒刑或十年以上有期徒刑，得併科新
台幣一億元以下罰金：
一、竊取或侵占公用或公有器材、財物者。
二、藉勢或藉端勒索、勒徵、強占或強募財物者。
三、建築或經辦公用工程或購辦公用器材、物品，浮報價額、數
    量、收取回扣或有其他舞弊情事者。
四、以公用運輸工具裝運違禁物品或漏稅物品者。
五、對於違背職務之行為，要求、期約或收受賄賂或其他不正利
    益者。
貪污治罪條例第11條第1項
對於第2 條人員，關於違背職務之行為，行求、期約或交付賄賂
或其他不正利益者，處1年以上7年以下有期徒刑，得併科新臺幣
3百萬元以下罰金。


司法院資訊處製作；財團法人民間司法改革基金會備份。
